---
title: "1 paper de la onda 3"
author: "Elio Campitelli"
date: "April 19, 2018"
output: 
   pdf_document
---

```{r setup, include=FALSE}
knitr::opts_chunk$set(echo = FALSE,
                      cache = TRUE,
                      warning = FALSE)

library(data.table)
library(ggplot2)
library(dplyr)
library(metR) 
library(WaveletComp)
# library(patchwork)
library(circular)


source("scripts/helperfun.R")
# Plot thingys

data.world <- BuildMap(res = 1, smooth = 1)
map.world <- geom_map2(data.world)
map.SH <- geom_map2(data.world[lat %b% c(-90, 0)], color = "gray20")

# options(OutDec = ",")

pres <- ReadNetCDF("DATA/srfp.mon.mean.nc")
pres.mean <- pres[, .(pres = median(pres)), by = lat]
pres.mean <- rbind(data.table(lat = 0.0, pres = Inf), 
                   pres.mean, 
                   data.table(lat = -90.0, pres = Inf))
surface <- geom_polygon(data = pres.mean, aes(y = pres), fill = "white", 
                        alpha = 1, color = "gray30", size = 0.5)
pres <- pres[, .(pres = mean(pres)), by = .(lon, lat)]

theme_elio <- theme_minimal(base_size = 11) +
   theme(legend.position = "bottom", legend.box = "vertical",
         panel.spacing.y = unit(5, "mm"),
         panel.spacing.x = unit(5, "mm"),
         legend.spacing = unit(2, "mm"),
         plot.margin = grid::unit(rep(3, 4), "mm"),
         legend.title = element_blank(),
         legend.box.spacing = unit(3, "mm"),
         legend.margin = margin(t = -5),
         panel.grid = element_line(color = "gray50", size = 0.2, linetype = 3),
         panel.ontop = TRUE)
theme_set(theme_elio)

# For vertical cross-sections
coord_latlev <- function(ratio = 20, ...) coord_fixed(ratio = ratio, ...)
coord_lonlev <- function(ratio = 20*4, ...) coord_fixed(ratio = ratio, ...)

```

```{r read-ncep}
ncep.f <- memoise::memoise(function(lat = -90:0, 
                                    lon = 0:360,
                                    time = lubridate::as_datetime(c("1979-12-01", "2015-12-01")),
                                    level = 10:1000,
                                    vars = "gh"){
   subset <- list(lat = lat, lon = lon, level = level,
                  time = time)
   n <- ReadNetCDF("DATA/hgt.mon.mean.nc", vars = c(gh = "hgt"),
                   subset = subset) %>% 
      setnames(., c("level", "time"), c("lev", "date"))
   if ("u" %in% vars) {
      n[, u := ReadNetCDF("DATA/uwnd.mon.mean.nc", out = "vector",
                          subset = subset)[[1]]] 
   }
   if ("v" %in% vars) {
      n[, v := ReadNetCDF("DATA/vwnd.mon.mean.nc", out = "vector",
                          subset = subset)[[1]]]
   }
   n[, date := as.Date(date[1]), by = date]
   return(n)
}, cache = memoise::cache_filesystem(".rcache"))

ncep <- ncep.f()
```

# "Tradicional" analysis.

```{r ampl-ncep, fig.cap = "Fourier amplitude of geopotential height"}
rect.annotation <- data.frame(latmin = -65, latmax = -40,
                              levmin = 100, levmax = 700, 
                              k = 3)
ncep.qs <- ncep[, .(gh = mean(gh)), by = .(lat, lon, lev, season(date))] %>% 
   .[, FitWave(gh, k = 1:4), 
     by = .(lat, lev, season)] 

breaks <- 2^seq(0, log2(650), by = 1)
ggplot(ncep.qs, aes(lat, lev)) +
   stat_contour_fill(aes(z = amplitude), 
                     breaks = breaks) +
   surface +
   geom_index.region(rect.annotation) +
   scale_fill_viridis_c(name = "Amplitud (escala logarítmica)", 
                        trans = "log2",
                        breaks = breaks,
                        labels = round(breaks, 1),
                        guide = guide_colorstrip_bottom(),
                        option = "D") +
   scale_y_level() +
   scale_x_latitude(name = "latitud", trans = "reverse", 
                    ticks = 15) +
   coord_latlev() +
   facet_grid(k ~ season, labeller = labeller(k = qs.lab))
```

```{r gh3-season, fig.cap = "Wave 3 component of the geopotential field of each season at 200hPa."}
lons <- unique(ncep$lon)
qs3 <- ncep.qs[k == 3, .(lon = lons, 
                         gh = BuildField(lons*pi/180, amplitude, phase, k)), 
               by = .(lat, lev, season)]
binwidth <- 10
ggplot(qs3[lev == 200], aes(lon, lat)) +
   geom_contour_fill(aes(z = gh), breaks = AnchorBreaks(0, binwidth, 0)) +
   geom_contour3(aes(z = gh), breaks = AnchorBreaks(0, binwidth, 0)) +
   map.SH +
   scale_s_map() +
   scale_fill_divergent(breaks = AnchorBreaks(0, binwidth, 0), 
                        name = "QS3",
                        guide = guide_colorstrip_bottom()) +
   scale_linetype(guide = "none") +
   facet_wrap(~season, ncol = 2) +
   coord_quickmap()
```

```{r qs3-season-cut, fig.cap = "Mean wave 3 component of geopotential height between 65°S and 35°S"}
cutlats <- c(-65, -35)
binwidth <- 5
ggplot(qs3[lat %between% cutlats, .(gh = mean(gh)), by = .(lon, lev, season)], 
       aes(lon, lev)) +
   geom_contour_fill(aes(z = gh), breaks = AnchorBreaks(0, binwidth, 0)) +
   geom_contour3(aes(z = gh), breaks = AnchorBreaks(0, binwidth, 0)) +
   scale_y_level() +
   scale_x_longitude(name = "lon") +
   scale_fill_divergent(breaks = AnchorBreaks(0, binwidth, 0), 
                        name = "QS3",
                        guide = guide_colorstrip_bottom()) +
   scale_linetype(guide = "none") +
   facet_wrap(~season, ncol = 2) 
```


Now this has some problems... yada yada yada, alternative analysis. 

# New seasons


```{r calc-gh.minus-ncep}
ncep[, gh.z := Anomaly(gh), by = .(lat, lev, date)]
ncep[, gh.minus := gh.z - BuildField(lon*pi/180,
                                   wave = FitWave(gh.z, k = 1)),
     by = .(lat, date, lev)]
```

```{r eof4-ncep, fig.cap = "First 4 EOFs derived from the 200hPa geopotential zonal anomaly field between 30°S and 80°S with zonal wave 1 filtered out."}
region <- expand.grid(lat = c(-65, -40),
                      lev = c(100, 700))
lats.eof <- c(-80, -30)
copy(ncep[lev == 200 & lat %between% lats.eof]) %>%
   .[, gh := gh.minus*sqrt(cos(lat*pi/180))] %>%
   EOF(data = ., gh ~ lon + lat | date, n = 1:4) -> qs.eof

pc.lab <- with(qs.eof$sdev, setNames( paste0(PC, " - ", round(r2*100), "%"), PC))

ggplot(qs.eof$left, aes(lon, lat)) +
   geom_contour_fill(aes(z = gh),
                     breaks = AnchorBreaks(0, 0.01, 0)) +
   geom_contour3(aes(z = gh),
                 breaks = AnchorBreaks(0, 0.01, 0)) +
   map.SH +
   geom_hline(yintercept = lats.eof, linetype = 2) +
   scale_s_map() +
   scale_fill_divergent(breaks = AnchorBreaks(0, 0.01, 0),
                        guide = guide_colorstrip_bottom()) +
   scale_linetype(guide = "none") +
   coord_quickmap() +
   facet_wrap(~PC, labeller = labeller(PC = pc.lab))
```

```{r fourier-eof, fig.cap = "Fourier decomposition by latitude of each EOF."}
qs.eof$left[, FitWave(gh, 2:4), by = .(lat, PC)]  %>%
   ggplot(aes(lat, amplitude)) +
   geom_line(aes(color = paste0("QS", k))) +
   scale_x_latitude(trans = "reverse", ticks = 15) +
   scale_y_continuous() +
   scale_color_brewer(palette = "Set1") +
   coord_fixed(500) +
   facet_wrap(~PC)
```

PC1 and PC2 both are dominated by a wave 3 pattern. They both explain an almost equal proportion of the total variance and represent a wave 3 pattern offset by 1/4 wavelength. From that, one can infer that they are degenerated modes that represent the same wave pattern and it's meridional movement. PC3 is mainly a hemispheric scale wave 2 with a small contribution of wave 4 north of 45°S. PC4 exhibits a more complex pattern with both waves 2 and 3 contributing to the field. The result is a wave 3-ish pattern on the eastern hemisphere that affects the Atlantic and the Indian oceans but disappears over the central-south Pacific.

This result suggest that the ZW3 could be represented by a linear combination of PC1 and PC2 at the same time preserving it's meridional propagation and zonal variation.

```{r select-eof}
qs.eof <- lapply(qs.eof, function(x) {
   x[PC %in% c("PC1", "PC2")]
})
```


```{r PC1-PC2-trim, fig.cap = "Monthly mean values for each PC. Colors and shapes divide months into 5 'seasons'."}
qs.eof$right[, .(value = mean(gh)), by = .(PC, month(date))] %>%
   dcast(... ~ PC) %>%
   ggplot(aes(PC1, PC2)) +
   # xlab("PC 1") + ylab("PC 2") +
   geom_cross(color = "gray50") +
   ggforce::geom_link2(aes(color = qs.trim(month),
                           group = 1),
                       alpha = 0.5) +
   geom_point(aes(color = qs.trim(month), shape = qs.trim(month)),
              size = 3)+
   ggrepel::geom_text_repel(aes(label = month.abb[month])) +
   scale_color_brewer(palette = "Set1", na.translate = F) +
   scale_shape_circlefill() +
   guides(color = "none", shape = "none") +
   coord_equal()
```

```{r cluster, fig.cap = 'NO VA. Clústering jerárquico. Cortando en ~0.03 se obtienen 4 clusters, y un 5to separando Abril de ASO por continuidad temporal. Confirma la validez del agrupamiento "a ojo"'}
qs.eof$right[, .(value = mean(gh)), by = .(PC, month(date))] %>%
   dcast(... ~ PC) %>% 
   .[, -1] %>% 
   dist() %>%
   hclust() %>% 
   plot(labels = month.abb) 
```

An optimal (if somewhat arbitrary) division of the year can be seen in Figure X based on monthly mean values of each PC...

This division is supported by hierarchical clustering...

```{r}
qs.eof$right %>% 
   .[, mean(gh), by = .(PC, month(date))] %>% 
   # RepeatCircular(circular = "month") %>% 
   ggplot(aes(month, abs(V1))) +
   geom_line(aes(color = factor(PC))) +
   scale_y_continuous(limits = c(0, NA)) +
   scale_x_continuous(breaks = 1:12, labels = month.abb)
   # coord_polar() 
```


Notes: 

- Making other (still sensible) decisions lead to some differences in clustering. For example, using fields with QS1 *and* QS2 filtered out puts May closer to April, and December further from JFM. Non surprisingly, a similar result is achieved by using using idealized fields from the reconstructed zonal wave 3 (since higher wavenumbers explain a negligible proportion of the viariance). JFM and ASO (and it's similarity with April), on the other hand, are robust trimesters.

- This differences imply that the ZW2 might be have an important role in the variability in May and December. 

- JJ is a relatively robust grouping but with obviously more heterogeneous than JFM or ASO

-- Acá mostrar el campo sin 1 y 2

```{r calc-mean-season}
file <- ".rcache/ncep.mean.qsseason.Rds"
ncep.mean.season <- cache.file(file, {
   ncep <- ncep.f(vars = c("gh", "u", "v"), lat= -90:20)
   
   ncep.mean.season <- ncep[, lapply(.SD, mean),
                            by = .(lon, lat, lev, season = qs.trim(month(date)))]
   remove(ncep)
   ncep.mean.season[, zeta := Vorticity(u + v ~ lon + lat, cyclical = TRUE,
                                        sphere = TRUE),
                    by = .(lev, season)] %>%
      .[, zeta.dy := Derivate(zeta ~ lon + lat,
                              cyclical = c(FALSE, FALSE),
                              sphere = TRUE)[[2]],
        by = .(lev, season)] %>%
      .[, eta.dy := zeta.dy + f.dy(lat)]
   
   ncep.mean.season[, k := sqrt(eta.dy/u)*dx(180/pi, lat)]
   ncep.mean.season[, k.full := ifelse(is.na(k) | k > 10, -1, k)]
   ncep.mean.season[lat <= 0]
})
```

# Geopotential Fields

Lo anterior justifica el agrupamiento de los meses que viene.

<!-- ```{r gh-ncep, fig.class = "fullpage", fig.cap = "Z (mgp). Contornos cada 250 mgp (NCEP)."} -->
<!-- plot.levs <- c(200) -->
<!-- binwidth <- 30 -->
<!-- ncep.mean.season[, gh.z := Anomaly(gh), by = .(lat,lev, season)] -->
<!-- ggplot(ncep.mean.season[lev %in% plot.levs], aes(lon, lat)) + -->
<!--    geom_contour_fill(aes(z = gh.z), -->
<!--                      breaks = AnchorBreaks(0, binwidth, 0), -->
<!--                      binwidth = binwidth, circular = "x") + -->
<!--    geom_contour3(aes(z = gh.z), -->
<!--                  breaks = AnchorBreaks(0, binwidth, 0), -->
<!--                  binwidth = binwidth, circular = "x") + -->
<!--    map.SH + -->
<!--    geom_label_contour2(aes(z = gh.z), binwidth = binwidth, -->
<!--                        size = 3) + -->
<!--    scale_s_map() + -->
<!--    scale_linetype(guide = "none") + -->
<!--    scale_fill_divergent() + -->
<!--    facet_wrap( ~ season, ncol = 2) + -->
<!--    coord_quickmap() -->
<!-- ``` -->

```{r ghminus1-ncep, fig.cap = "Zonal anomaly of 200hPa geopotential field with zonal wavenumber 1 filtered out. Areas with zonal wind greater than 30 m/s are hatched."}
ncep.mean.season[, gh.z := Anomaly(gh), by = .(lat, lev, season)]
ncep.mean.season[, gh.1 := gh.z - BuildField(lon*pi/180, wave = FitWave(gh.z, k = 1)),
                                               by = .(lat, lev, season)] 
ncep.mean.season[, gh.12 := gh.z - BuildField(lon*pi/180, wave = FitWave(gh.z, k = 1:2)),
                                               by = .(lat, lev, season)] 


ggplot(ncep.mean.season[lev == 200], aes(lon, lat)) +
   geom_contour_fill(aes(z = gh.1),
                     breaks = AnchorBreaks(0, 10, 0), circular = "x") +
   geom_contour3(aes(z = gh.1),
                 breaks = AnchorBreaks(0, 10, 0), circular = "x") +
   geom_contour3(aes(z = u), breaks = 30) +
   stat_subset(aes(subset = u >= 30),
               geom = "point", alpha = 0.5, size = 0.05) +
   map.SH +
   scale_fill_divergent(guide = guide_colorstrip_bottom(),
                        breaks = MakeBreaks(10)) +
   scale_s_map() +
   scale_linetype(guide = "none") +
   coord_quickmap() +
   facet_wrap(~season, ncol= 2)
```

Mean geopotential fields without

```{r gh.1-cut, fig.cap = "Mean geopotential zonal anomaly with zonal wave 1 filtered out between 65°S and 35°S"}
binwidth <- 10
ggplot(ncep.mean.season[lat %between% cutlats, mean(gh.1), by =.(lon, lev, season)],
       aes(lon, lev)) +
   geom_contour_fill(aes(z = V1), breaks = AnchorBreaks(0, binwidth, 0)) +
   geom_contour3(aes(z = V1), breaks = AnchorBreaks(0, binwidth, 0)) +
   scale_y_level() +
   scale_x_longitude() +
   scale_fill_divergent(breaks = AnchorBreaks(0, binwidth, 0),
                        guide = guide_colorstrip_bottom()) +
   scale_linetype(guide = "none") +
   coord_lonlev() +
   facet_wrap(~season)
```


```{r ghminus2-ncep, fig.publish = FALSE, fig.cap = "Zonal anomaly of 200hPa geopotential field with zonal wavenumber 1 and 2 filtered out. Areas with stationary wave number less than 3 are shaded."}
## Figura para el doctorado.
ncep.mean.season[lev == 200] %>%
   copy(.) %>%
   .[, gh.minus := gh - BuildField(lon*pi/180, wave = FitWave(gh, k = 0:2)),
     by = .(lat, season)] %>%
   .[, k.full := ifelse(is.na(k), -1, k)] %>% 
   ggplot(aes(lon, lat)) +
   geom_contour_fill(aes(z = gh.minus),
                     breaks = AnchorBreaks(0, 10, 0), circular = "x") +
   stat_subset(aes(subset = k.full < 3 | !is.finite(k)), color = NA,
               fill = "gray50", alpha = 0.3, geom = "tile") +
   geom_contour3(aes(z = gh.minus),
                 breaks = AnchorBreaks(0, 10, 0), circular = "x") +
   geom_contour(aes(z = k.full), breaks = 3, color = "gray50") +
   map.SH +
   scale_fill_divergent(guide = guide_colorstrip_bottom(),
                        breaks = MakeBreaks(10)) +
   scale_s_map() +
   scale_linetype(guide = "none") +
   coord_quickmap() +
   facet_wrap(~season, ncol= 2)
```

<!-- ## Función corriente (anomalía zonal) -->

<!-- ```{r} -->
<!-- subset <- list(lat = -90:40,  -->
<!--                time = lubridate::as_datetime(c("1979-12-01", "2016-02-01"))) -->
<!-- stream <- ReadNetCDF("DATA/stream.mon.mean.nc",  -->
<!--                      subset = subset, key = TRUE) %>%  -->
<!--    setnames(c("level", "time"), c("lev", "date")) %>%  -->
<!--    .[, psi.z := Anomaly(psi), by = .(lat, date)] %>%  -->
<!--    .[, date := as.Date(date), by = date] -->
<!-- stream.mean.season <- stream[, .(psi = mean(psi), -->
<!--                                  psi.z = mean(psi.z)),  -->
<!--                              by = .(lon, lat, lev, season = qs.season(date))] -->

<!-- stream.mean.season[, c("f.lon", "f.lat") := WaveFlux(.SD), by = season] -->
<!-- ``` -->

<!-- ```{r} -->
<!-- binwidth <- 0.0025 -->
<!-- ggplot(stream.mean.season, aes(lon, lat)) + -->
<!--    geom_contour_fill(aes(z = psi.z*10^-9),  -->
<!--                      breaks = AnchorBreaks(0, binwidth, 0), -->
<!--                      circular = "x") + -->
<!--    geom_contour3(aes(z = psi.z*10^-9),  -->
<!--                  breaks = AnchorBreaks(0, binwidth, 0), -->
<!--                  circular = "x") + -->
<!--    # geom_streamline(aes(dx = f.lon, dy = f.lat, size = ..step..^2,  -->
<!--    #                     alpha = ..step..), skip = 3, circular = "x", L = 10, -->
<!--    #                 arrow = NULL) + -->
<!--    geom_vector(aes(dx = f.lon, dy = f.lat), skip = 4, min.mag = 0.05, -->
<!--                scale = 70, size = 0.5, arrow.angle = 8) + -->
<!--    geom_map2(data.world[lat < 30], color = "gray20") + -->
<!--    scale_x_longitude() + -->
<!--    scale_y_latitude() + -->
<!--    scale_size(range = c(0, 1)) + -->
<!--    scale_linetype(guide = "none") + -->
<!--    scale_fill_divergent(breaks = MakeBreaks(0.005, 0),  -->
<!--                         guide = guide_colorstrip_bottom(45)) + -->
<!--    facet_wrap(~season, ncol = 2) + -->
<!--    theme(axis.title = element_blank()) +  -->
<!--    coord_quickmap(ylim = c(-90, 20)) -->
<!-- ``` -->


<!-- ## Función corriente (anomalía zonal sin QS1) -->

<!-- ```{r} -->
<!-- binwidth <- 0.002 -->
<!-- copy(stream.mean.season) %>%  -->
<!--    .[, psi.z := Anomaly(psi), by = .(lat, season)] %>%  -->
<!--    .[, psi.z := psi.z - BuildField(lon*pi/180, wave = FitWave(psi, k = 1)),  -->
<!--      by = .(lat, season)] %>% -->
<!--    .[, c("f.lon", "f.lat") := WaveFlux(.SD), by = season] %>%  -->
<!--    ggplot(aes(lon, lat)) + -->
<!--    geom_contour_fill(aes(z = psi.z*10^-9),  -->
<!--                      breaks = AnchorBreaks(0, binwidth, 0), -->
<!--                      circular = "x") + -->
<!--    geom_contour3(aes(z = psi.z*10^-9),  -->
<!--                  breaks = AnchorBreaks(0, binwidth, 0), -->
<!--                  circular = "x") + -->
<!--    geom_vector(aes(dx = f.lon, dy = f.lat), skip = 4, min.mag = 0.05, -->
<!--                scale = 70, size = 0.5, arrow.angle = 8) + -->
<!--    geom_map2(data.world[lat < 30], color = "gray20") + -->
<!--    scale_x_longitude() + -->
<!--    scale_y_latitude() + -->
<!--    scale_size(range = c(0, 1)) + -->
<!--    scale_linetype(guide = "none") + -->
<!--    scale_fill_divergent(breaks = MakeBreaks(0.005, 0),  -->
<!--                         guide = guide_colorstrip_bottom(45)) + -->
<!--    facet_wrap(~season, ncol = 2) + -->
<!--    theme(axis.title = element_blank()) +  -->
<!--    coord_quickmap(ylim = c(-90, 20)) -->
<!-- ``` -->


<!-- # Fourier -->

<!-- ## Amplitud -->

<!-- ```{r r2-ncep} -->
<!-- rect.annotation <- data.frame(latmin = -65, latmax = -40, -->
<!--                               levmin = 100, levmax = 700) -->
<!-- ncep.qs <- ncep.mean.season[, FitWave(gh, k = 3),  -->
<!--                             by = .(lat, lev, season)]  -->
<!-- lev.breaks <- c(10, 30, 100, 200, 500, 1000) -->
<!-- binwidth <- 5 -->
<!-- ggplot(ncep.qs, aes(lat, lev)) + -->
<!--    geom_contour_fill(aes(z = amplitude), binwidth = binwidth) + -->
<!--    geom_contour3(aes(z = amplitude), binwidth = binwidth) + -->
<!--    geom_label_contour2(aes(z = amplitude), binwidth = binwidth, -->
<!--                        size = 3) + -->
<!--    surface + -->
<!--    geom_index.region(rect.annotation) + -->
<!--    scale_fill_viridis_c(guide = guide_colorstrip_bottom(), -->
<!--                         option = "D", limits = c(0, 50), -->
<!--                         breaks = MakeBreaks(binwidth)) + -->
<!--    scale_y_level(breaks = lev.breaks) + -->
<!--    scale_linetype(guide = "none") + -->
<!--    scale_x_latitude(name = "latitud", trans = "reverse",  -->
<!--                     ticks = 15) + -->
<!--    coord_latlev() + -->
<!--    facet_wrap(~ season) -->
<!-- ``` -->

<!-- ```{r} -->
<!-- stationarity <- ncep %>%  -->
<!--    .[, FitWave(gh, k = 3),  -->
<!--      by = .(lat, lev, date)] %>%  -->
<!--    .[, .(MA = mean(amplitude)), by = .(lat, lev, season = qs.season(date))] %>%  -->
<!--    .[ncep.qs, on = c("lat", "lev", "season")] -->

<!-- stationarity[, stationarity := amplitude/MA] -->
<!-- ``` -->


<!-- ```{r} -->
<!-- knitr::kable(stationarity[lat %inrange% range(region$lat) &  -->
<!--                              lev %inrange% range(region$lev),  -->
<!--                           .(estacionariedad = mean(stationarity), -->
<!--                             MA = mean(MA), -->
<!--                             AM = mean(amplitude)), by = season][order(season)], -->
<!--              digits = 2) -->
<!-- ``` -->


<!-- ## Fase -->
<!-- ```{r} -->
<!-- lats.index <- c(-65, -40) -->
<!-- levs.index <- c(100, 700) -->
<!-- ncep.qs.all <- ncep[(lev %b% levs.index) & (lat %b% lats.index)] %>%  -->
<!--    .[, FitWave(gh, 3), by = .(date, lat, lev)] -->

<!-- ncep.qs.all[, phase.c := circular(phase*k, modulo = "2pi")] -->
<!-- index <- ncep.qs.all[,  -->
<!--                      .(amplitude   = mean(amplitude), -->
<!--                        phase       = mean.circular(phase.c)/3), -->
<!--                      by = date] -->
<!-- index[, phase.c := circular(phase*3, modulo = "2pi")] -->

<!-- ``` -->

<!-- ```{r} -->
<!-- lat.lims <- c(-70, -22) -->
<!-- lon.lims <- c(240, 360) -->
<!-- map.arg <- geom_map2(BuildMap(countries = T)[lat %b% lat.lims &  -->
<!--                                                 long %b% lon.lims], -->
<!--                      color = "gray50") -->
<!-- nudge <- 0.54 -->
<!-- size <- 2 -->

<!-- index %>%  -->
<!--    group_by(month = month(date)) %>%  -->
<!--    filter(greater(amplitude, 20)) %>%  -->
<!--    as.data.table() %>%  -->
<!--    .[, .(phase = mean.circular(phase.c)/3, -->
<!--          phase.sd = sd.circular(phase.c)/3), -->
<!--      by = .(month(date))] %>%  -->
<!--    ggplot(aes(y = (-month + 6)*2.6 - 45)) + -->
<!--    map.arg + -->
<!--    geom_point(data = index %>%  -->
<!--                  group_by(month = month(date)) %>%  -->
<!--                  filter(greater(amplitude, 20)),  -->
<!--               aes(phase*180/pi +240), -->
<!--               alpha = 0.5, size = size, color = "red", -->
<!--               position = position_nudge(y = -nudge)) + -->
<!--    geom_point(data = index %>% -->
<!--                  group_by(month = month(date)) %>% -->
<!--                  filter(greater(amplitude, 20)), -->
<!--               aes(ifelse(phase*180/pi + 240 - 60 < 240, NA, -->
<!--                          phase*180/pi + 240 - 60)), -->
<!--               alpha = 0.5, size = size, color = "blue", -->
<!--               position = position_nudge(y = nudge)) + -->
<!--    geom_point(data = index %>%  -->
<!--                  group_by(month = month(date)) %>%  -->
<!--                  filter(greater(amplitude, 20)),  -->
<!--               aes(ifelse(phase*180/pi + 240 + 60 > 360, NA, -->
<!--                          phase*180/pi + 240 + 60)), -->
<!--               alpha = 0.5, size = size, color = "blue", -->
<!--               position = position_nudge(y = nudge)) + -->
<!--    # geom_point(aes(phase*180/pi + 240 + 60), color = "blue") + -->
<!--    geom_point(aes(phase*180/pi + 240)) + -->

<!--    geom_errorbarh(aes(xmin = (phase*180/pi + 240 - phase.sd*180/pi),  -->
<!--                       xmax = (phase*180/pi + 240 + phase.sd*180/pi))) + -->
<!--    geom_errorbarh(aes(xmin = (phase*180/pi + 240 - phase.sd*180/pi) + 120,  -->
<!--                       xmax = (phase*180/pi + 240 + phase.sd*180/pi) + 120)) + -->
<!--    # annotate(geom = "label", x = rep(237, 12), y = (-(1:12) + 6)*2.6 - 45,  -->
<!--    #          label = month.abb_sp, size = 3, hjust = 0.5) + -->
<!--    geom_vline(xintercept = c(240, 360), linetype = 3) + -->
<!--    # map.SH.3 + -->
<!--    scale_x_longitude(ticks = 20, name = "Longitud") + -->
<!--    scale_y_continuous(breaks = (-(1:12) + 6)*2.6 - 45,  -->
<!--                       minor_breaks = NULL, -->
<!--                       labels = month.abb_sp,  -->
<!--                       name = "Mes", expand = c(0, 0)) + -->
<!--    # coord_quickmap() -->
<!--    coord_quickmap(xlim = lon.lims, ylim = lat.lims)  -->
<!-- ``` -->

<!-- <div class = "notes">  -->
<!-- Esta figura tiene que estar, pero estaría bueno poder "internacionalizar" el mapa.  -->
<!-- Debería, poner la referencia también de la región de Australia y la de África, pero ¿cómo? -->
<!-- </div>  -->

<!-- # Correlaciones de variables con las PC -->

<!-- Acá hay muchos gráficos, algunos muy similares. Hay que seleccionar si van. -->

<!-- ## Correlación de GH con cada PC -->

<!-- ```{r} -->
<!-- eof.cor <- dcast(qs.eof$right, date ~ PC, value.var = "gh") %>%  -->
<!--    # .[, date := lubridate::as_datetime(date[1]), by = date] %>%  -->
<!--    .[ncep[lev == 200], on = "date"] %>%  -->
<!--    .[, .(PC1 = cor(PC1, gh), PC2 = cor(PC2, gh), -->
<!--          PCsum = cor(Mag(PC1, PC2), gh)),  -->
<!--      by = .(lon, lat, lev, month(date))] %>%  -->
<!--    melt(id.vars = c("lon", "lat", "lev", "month"), variable.name = "PC") -->
<!-- ``` -->


<!-- ```{r} -->
<!-- plot.fun <- function(plot.PC) { -->
<!--    ggplot(eof.cor[PC == plot.PC], aes(lon, lat)) + -->
<!--       # geom_contour2(aes(z = -value, linetype = factor(-sign(..level..))), -->
<!--       # breaks = AnchorBreaks(0, 0.15, 0), color = "black") + -->
<!--       geom_contour_fill(aes(z = value, linetype = factor(-sign(..level..))), -->
<!--                         breaks = AnchorBreaks(0, 0.15, 0)) + -->
<!--       geom_contour3(aes(z = value), -->
<!--                     breaks = AnchorBreaks(0, 0.15, 0)) + -->
<!--       map.SH + -->
<!--       scale_fill_divergent(breaks = AnchorBreaks(0, 0.15, 0), -->
<!--                            guide = guide_colorstrip_bottom()) + -->
<!--       scale_s_map() + -->
<!--       scale_linetype(guide = "none") + -->
<!--       coord_quickmap() + -->
<!--       facet_wrap(~month, ncol = 4, labeller = labeller(month = month.abb)) + -->
<!--       labs(title = plot.PC) -->
<!-- } -->

<!-- plot.fun("PC1") -->
<!-- ``` -->

<!-- <div class = "notes">  -->
<!-- Es interesante que al hacer la correlación de PC1 con el campo de geopotencial, los meses son más parecidos entre sí. NDEF son muy parecidos, con el tren de ondas desde Australia. MA y ASO tienen una onda 3 relativamente zonal pero con un poco de propagación meridional. MJJ nuevamente son parecidos a NDEF.  -->
<!-- </div>  -->

<!-- ## Correlación de GH con cada PC -->

<!-- ```{r} -->
<!-- plot.fun("PC2") -->
<!-- ``` -->

<!-- <div class = "notes">  -->
<!-- Algo parecido pasa con la correlación con el PC2 -->
<!-- </div>  -->

<!-- ## Correlación de GH con cada PC -->

<!-- ```{r} -->
<!-- plot.fun("PCsum") -->
<!-- ``` -->

<!-- <div class = "notes">  -->
<!-- Finalmente, la correlación con sqrt(pc1^2 + pc2^2) se parece bastante a la correlación con la amplitud (de la tesis).  -->
<!-- </div>  -->

<!-- ## Correlación anual. -->

<!-- ```{r} -->
<!-- eof.cor2 <- dcast(qs.eof$right, date ~ PC, value.var = "gh") %>%  -->
<!--    # .[, date := lubridate::as_datetime(date[1]), by = date] %>%  -->
<!--    .[ncep[lev == 200], on = "date"] %>%  -->
<!--    .[, .(PC1 = cor(PC1, gh), PC2 = cor(PC2, gh), -->
<!--          PCsum = cor(Mag(PC1, PC2), gh)),  -->
<!--      by = .(lon, lat, lev)] %>%  -->
<!--    melt(id.vars = c("lon", "lat", "lev"), variable.name = "PC") -->


<!-- ggplot(eof.cor2, aes(lon, lat)) + -->
<!--    # geom_contour2(aes(z = -value, linetype = factor(-sign(..level..))), -->
<!--    # breaks = AnchorBreaks(0, 0.15, 0), color = "black") + -->
<!--    geom_contour_fill(aes(z = value, linetype = factor(-sign(..level..))), -->
<!--                      breaks = AnchorBreaks(0, 0.1, 0)) + -->
<!--    geom_contour3(aes(z = value), -->
<!--                  breaks = AnchorBreaks(0, 0.10, 0)) + -->
<!--    map.SH + -->
<!--    scale_fill_divergent(breaks = AnchorBreaks(0, 0.10, 0), -->
<!--                         guide = guide_colorstrip_bottom()) + -->
<!--    scale_s_map() + -->
<!--    scale_linetype(guide = "none") + -->
<!--    coord_quickmap() + -->
<!--    facet_wrap(~PC, ncol = 2) -->
<!-- ``` -->

<!-- --- -->

<!-- ```{r} -->
<!-- sam <- fread("DATA/sam.monthly.txt") %>%  -->
<!--    setnames(c("year", "month", "sam")) %>%  -->
<!--    # .[year > 1984 & year < 2016] %>%  -->
<!--    .[, date := ymd(paste0(year, " ", month, " ", 01))] %>%  -->
<!--    .[, `:=`(year = NULL, month = NULL)] -->

<!-- sam[qs.eof$right, on = "date"] %>%  -->
<!--    .[, .(cor = cor(sam, gh, use = "complete.obs")), by = .(month(date), PC)] %>%  -->
<!--    ggplot(aes(month, cor)) + -->
<!--    geom_col(aes(fill = PC), position = "dodge") + -->
<!--    scale_x_continuous(breaks = 1:12, labels = month.abb) + -->
<!--    labs(title = "Correlación con SAM") -->
<!-- ``` -->


<!-- <div class = "notes">  -->
<!-- Es notable que las correlaciones de cada PC individual no predicen la correlación con la "magnitud" del PC.  -->
<!-- </div>  -->

<!-- ## Valor medio de correlación entre 60°S y 45°S -->

<!-- ```{r} -->
<!-- eof.cut <- dcast(qs.eof$right, date ~ PC, value.var = "gh") %>%  -->
<!--    .[ncep[lat %between% c(-60, -45)], on = "date"] %>%  -->
<!--    .[, .(PC1 = cor(PC1, gh), PC2 = cor(PC2, gh),  -->
<!--          PCsum = cor(Mag(PC1, PC2), gh)),  -->
<!--      by = .(lon, lat, lev, month(date))] %>%  -->
<!--    melt(id.vars = c("lon", "lat", "lev", "month"), variable.name = "PC") -->
<!-- ``` -->

<!-- ```{r} -->
<!-- plot.fun <- function(plot.PC) { -->
<!--    eof.cut[PC == plot.PC, .(value = mean(value)),  -->
<!--            by = .(lon, lev, month, PC)] %>%  -->
<!--       ggplot(aes(lon, lev)) + -->
<!--       geom_contour_fill(aes(z = value), breaks = AnchorBreaks(0, 0.2, 0)) + -->
<!--       geom_contour3(aes(z = value), -->
<!--                     breaks = AnchorBreaks(0, 0.2, 0)) + -->
<!--       scale_y_level() + -->
<!--       scale_x_longitude() + -->
<!--       scale_linetype(guide = "none") + -->
<!--       scale_fill_divergent(breaks = AnchorBreaks(0, 0.2, 0), -->
<!--                            guide = guide_colorstrip_bottom(), -->
<!--                            limits = c(-1, 1)) + -->
<!--       coord_lonlev() + -->
<!--       facet_wrap(~month, ncol = 4) + -->
<!--       labs(title = plot.PC) -->
<!-- } -->

<!-- plot.fun("PC1") -->
<!-- ``` -->

<!-- ## Valor medio entre 60°S y 45°S -->

<!-- ```{r} -->
<!-- plot.fun("PC2") -->
<!-- ``` -->

<!-- ## Valor medio entre 60°S y 45°S -->

<!-- ```{r} -->
<!-- plot.fun("PCsum") -->
<!-- ``` -->


<!-- ## Regresión con concentración de hielo marino -->

<!-- ```{r} -->
<!-- ice <- readRDS("DATA/seaice.Rds") -->
<!-- ice.mask <- readRDS("DATA/landmask.Rds") -->

<!-- qs.eof$right %>%  -->
<!--    dcast(date ~ PC, value.var = "gh") %>%  -->
<!--    .[ice, on = "date"] %>%  -->
<!--    .[!is.na(PC1)] -> ice -->
<!-- ``` -->

<!-- ```{r} -->
<!-- ice[!is.na(concentration),  -->
<!--     as.list(.lm.fit(cbind(1, PC1, PC2), concentration)$coefficients[2:3]), -->
<!--     by = .(x, y, season = qs.season(date))] %>%  -->
<!--    setnames(c("V1", "V2"), c("PC1", "PC2")) %>% -->
<!--    melt(id.vars = c("x", "y", "season")) -> ice.regr -->
<!-- ``` -->

<!-- ```{r} -->
<!-- ggplot(ice.regr[value != 0], aes(x, y)) + -->
<!--    geom_raster(aes(fill = value)) + -->
<!--    geom_raster(data = ice.mask, fill = "gray80") + -->
<!--    scale_fill_divergent() + -->
<!--    facet_grid(variable~season) + -->
<!--    coord_equal() -->
<!-- ``` -->

<!-- <div class = "notes">  -->
<!-- Se ve que en JJ y ASO hay una buena señal en ambos PC consistente con lo esperado para una onda3. En los otros meses no hay tanta relación consistente,aunque la señal no deja de ser importante.  -->
<!-- Estos resultados replican lo visto por Raphael.  -->
<!-- En el contexto del paper, esto debería ir más bien a lo último.  -->
<!-- </div>  -->




<!-- # Cosas para hacer -->

<!-- --- -->

<!-- - Usar datos de ERA -->
<!-- - Período más largo (1980-20017?) -->
<!-- - ¿Eliminar tendencia lineal? (Hobbs y Raphael) -->
<!-- - ¿Rotar los EOF para obtener un sólo PC? -->
<!-- - ¿Cómo poner wavelets? -->


<!-- # Parte fumada (no iría para publicar) -->

<!-- --- -->

<!-- ```{r} -->
<!-- ncep.mean.season[lev == 200] %>%  -->
<!--    copy(.) %>%  -->
<!--    .[, gh.minus := gh - BuildField(lon*pi/180, wave = FitWave(gh, k = 0:1)),  -->
<!--      by = .(lat, season)] %>%   -->
<!--    .[k.full > 0] %>%  -->
<!--    ggplot(aes(k.full, abs(gh.minus))) + -->
<!--    # geom_point(alpha = 0.5) + -->
<!--    geom_hex() + -->
<!--    scale_x_continuous(breaks = 1:10) + -->
<!--    scale_y_continuous(name = "|z*|") + -->
<!--    scale_fill_viridis_c() + -->
<!--    facet_wrap(~ season)  -->
<!-- ``` -->

<!-- <div class = "notes">  -->
<!-- Valor absoluto de la anomalía de geopotencial sin onda 1 en función del número de onda estacionario. Los valores mayora de densidad (amarillos) entre k = 3~4  tiene que ver con la mayor área del globo afectada por esos valores (próxima diapo). El máximo de anomalías cerca de esa región, no. Esa señal indica que la anomalía de geopotencial es máxima (en valor absoluto) en donde el número de onda es poco mayor a 3.  -->
<!-- </div>  -->

<!-- --- -->

<!-- ```{r} -->
<!-- copy(ncep.mean.season[k.full > 0]) %>% -->
<!--    .[, w := cos(lat*pi/180)/sum(cos(lat*pi/180)), by = .(season)] %>%  -->
<!--    .[, sum(.N*w), by = .(k = round(k), season)] %>% -->
<!--    .[, V2 := V1/sum(V1), by = season] %>%  -->
<!--    ggplot(aes(k, V2*100)) + -->
<!--    geom_col() + -->
<!--    scale_x_continuous(breaks = 0:10, name = "k") + -->
<!--    scale_y_continuous(name = "% de área") + -->
<!--    facet_wrap(~season) -->
<!-- ``` -->
<!-- <div class = "notes">  -->
<!-- Proporción del área del globo con cada número de onda zonal. Se ve el pico cerca de 3. -->
<!-- </div>  -->
