---
title: "03.1 - usar datos diarios"
author: "Elio Campitelli"
output:
   ioslides_presentation:
      fig_height: 5.5
      fig_width: 10.5
      smaller: yes
      widescreen: yes
      cache: yes
---

```{r setup, include=FALSE}
knitr::opts_chunk$set(echo = FALSE,
                      cache = TRUE, 
                      cache.lazy = TRUE,
                      fig.path = "share/03.1-diario/",
                      warning = FALSE)

library(data.table)
library(ggplot2)
library(dplyr)
library(metR) 
library(WaveletComp)
# library(patchwork)
library(circular)
library(hrbrthemes)
library(extrafont)

source("scripts/helperfun.R")
# Plot thingys

data.world <- BuildMap(res = 1, smooth = 1)
map.world <- geom_map2(data.world)
map.SH <- geom_map2(data.world[lat %b% c(-90, 20)], color = "gray20")


pres <- ReadNetCDF("DATA/srfp.mon.mean.nc")
pres.mean <- pres[, .(pres = median(pres)), by = lat]
pres.mean <- rbind(data.table(lat = 0.0, pres = Inf), 
                   pres.mean, 
                   data.table(lat = -90.0, pres = Inf))
surface <- geom_polygon(data = pres.mean, aes(y = pres), fill = "white", 
                        alpha = 1, color = "gray30", size = 0.5)
pres <- pres[, .(pres = mean(pres)), by = .(lon, lat)]

# From https://github.com/hrbrmstr/hrbrthemes/issues/18
d <- read.csv(extrafont:::fonttable_file(), stringsAsFactors = FALSE)
d[grepl("Light", d$FontName),]$FamilyName <- font_rc_light
write.csv(d,extrafont:::fonttable_file(), row.names = FALSE)
extrafont::loadfonts()

theme_elio <- theme_minimal(base_size = 11) +
   theme(
      text = element_text(family = font_rc),
      legend.position = "bottom", legend.box = "vertical",
      panel.spacing.y = unit(5, "mm"),
      panel.spacing.x = unit(5, "mm"),
      legend.spacing = unit(2, "mm"),
      plot.margin = grid::unit(rep(3, 4), "mm"),
      legend.title = element_blank(),
      legend.box.spacing = unit(3, "mm"),
      legend.margin = margin(t = -5),
      panel.grid = element_line(color = "gray50", size = 0.2, linetype = 3),
      panel.ontop = TRUE)
theme_set(theme_elio)
update_geom_defaults(metR:::GeomTextContour, list(family = font_rc))

update_geom_defaults("contour2", list(color = "black"))
update_stat_defaults("contour2", aes(linetype = factor(-sign(..level..))))

options(ggplot2.continuous.fill = "viridis", 
        ggplot2.continuous.color = "viridis")

coord_quickmap <- function(..., ylim = c(-90, 20)) {
   ggplot2::coord_quickmap(ylim = ylim, ...) 
} 

geom_contour_ <- function(..., gap = 0, rotate = FALSE) {
   if (gap != 0) {
      list(geom_contour2(..., gap = gap),
           geom_text_contour(..., rotate = rotate))
   } else {
      geom_contour2(...)
   }
}

# For vertical cross-sections
coord_latlev <- function(ratio = 20, ...) coord_fixed(ratio = ratio, ...)
coord_lonlev <- function(ratio = 20*4, ...) coord_fixed(ratio = ratio, ...)

lev.breaks <- c(10, 30, 100, 200, 500, 1000)
```


---

Datos diarios de anomalía zonal de altura geopotential con un promedio móvil de 
30 días y filtrando la onda 1. 

---

<!-- ```{r, cache = FALSE} -->
<!--  f <- memoise::memoise(function() { -->
<!--     gh <- ReadNetCDF("DATA/hgt.daily_2000.nc", -->
<!--                      vars = c(gh = "hgt"), key = TRUE) -->
<!--     setnames(gh, "level", "lev") -->
<!--     gh[, gh1 := FilterWave(gh, 0:1), by = .(time, lat)] -->
<!--     gh[, gh1roll := RcppRoll::roll_mean(gh1, 30, fill = NA), by = .(lon, lat)] -->

<!--  }, cache = memoise::cache_filesystem(".rcache")) -->
<!--  gh <- f() -->
<!-- ``` -->


```{r}
lats.eof <- c(-80, -30)
gh <- ReadNetCDF("DATA/hgt.daily_2000.nc", subset = list(lat = lats.eof),
                 key = TRUE, vars = c(gh = "hgt"))
setnames(gh, "level", "lev")
gh[, gh1 := FilterWave(gh, 0:-1), by = .(time, lat)]
gh[, gh1roll := RcppRoll::roll_mean(gh1, 31, fill = NA), by = .(lon, lat)]

qs.eof <- copy(gh[!is.na(gh1roll)])[ , gh := gh1roll*sqrt(cos(lat*pi/180))] %>%
   .[, gh := Detrend(gh), 
     by = .(lon, lat, yday(time))]
qs.eof <- EOF(data = qs.eof, gh ~ time | lon + lat, n = 1:10)
```

```{r}
# Persistence


qs.eof$left %>% 
   .[, gh.sd := gh/sd(gh), by = .(PC)] %>% 
   .[,  rle(as.character(cut(gh.sd, c(-Inf, -1, 1, Inf), 
                         labels = c("Negative", "Neutral", "Positive")))), 
     by = PC] -> f
f[as.numeric(PC) %in% 1:4, mean(lengths), by = .(PC, values)] %>% 
dcast( PC ~ values)
```

```{r}
qs.eof$left[, acf.sig(gh, lag.max = 60), by = .(PC)] %>% 
   .[as.numeric(PC) %in% 1:2] %>% 
   ggplot(aes(lag, acf)) +
   geom_line() +
   geom_vline(xintercept = 31) +
   facet_wrap(~PC)
```


```{r}
qs.eof$left %>% 
   CutEOF(1:2) %>%
   
   dcast(time ~ PC, value.var = "gh") %>% 
   .[abs(PC1) > sd(PC1) | abs(PC2) > sd(PC2)] %>% 
   # .[year(time) == 1979] %>%
   # .[] 
   ggplot(aes(PC1, PC2)) +
   geom_path(aes(color = yday(time)), alpha = 0.4) +
   geom_cross() +
   coord_equal()
```


```{r}
qs.eof$left %>% 
   dcast(time ~ PC, value.var = "gh") %>% 
   .[, angle := atan2(PC2, PC1)] -> angle

gh[!is.na(gh1roll), angle := angle$angle*180/pi, by = .(lon, lat)]

N <- 10

plyr::round_any

gh[, rangle := plyr::round_any(angle, 3)]

gh[, .(gh = mean(gh1)), by = .(lon, lat, rangle)] %>% 
   .[!is.na(rangle)] -> fields
```

```{r}
binwidth <- 20
ggplot(fields, aes(lon, lat)) +
   geom_contour_fill(aes(z = gh, frame = factor(rangle)), circular = "x",
                     breaks = AnchorBreaks(0, binwidth, 0))  +
   geom_vline(aes(frame = factor(rangle), 
                  xintercept = ConvertLongitude(rangle, 180))) +
   map.SH +
   scale_s_map(ylim = c(-90, -30)) +
   scale_fill_divergent() +
   coord_polar() -> g

gganimate::gganimate(g, "angle.gif", interval = 0.2)
```


```{r scree, fig.cap = "Valores principales"}
n <- length(unique(gh$time))
k <- sqrt(2/n)
ggplot(qs.eof$sdev, aes(as.numeric(PC), sd)) +
   geom_point() +
   geom_line() +
   geom_errorbar(aes(ymax = sd + 2*sd*k, ymin = sd - 2*sd*k), width = 0.5) +
   scale_x_continuous(breaks = 1:10) 
```


---

```{r eof, fig.cap = "EOFs"}
ggplot(qs.eof$right, aes(lon, lat)) + 
   geom_contour_fill(aes(z = gh), breaks = AnchorBreaks(0, 0.01, 0)) +
   map.SH +
   scale_s_map(ylim = c(-90, -20)) +
   scale_fill_divergent() +
   facet_wrap(~PC)  +
   coord_quickmap(ylim = c(-90, -20)) 
```

---

```{r cor, fig.cap = "Correlograma entre PC1 y PC2"}
lags <- -60:60
qs.eof$left %>% 
   dcast(time ~ PC, value.var = "gh") %>% 
   .[, lapply(lags, function(x) {
      type <- ifelse(x > 0, "lead", "lag")
      cor(PC1, shift(PC2, abs(x), type = type), 
          use = "complete.obs")})] %>% 
   melt() %>% 
   .[, variable := lags] %>% 
   ggplot(aes(lags, value)) +
   geom_line() +
   geom_hline(yintercept = 0) +
   scale_y_continuous("Correlation") +
   scale_x_continuous("Lag (PC1 leads PC2)", JumpBy(lags, 10))
```

<div class = "notes"> 
El autocorrelograma tiene una estructura de una onda propagante, aunque la amplitud de las correlaciones es muy baja. Si no se hace el promedio móvil de 30 días, también aparece, pero con más intensidad. 
</div> 

```{r}
lat0 <- -60
lon0 <- 250

crosscor <- function(x, y, lags) {
   # lags <- seq(-lagmax, lagmax, by = dl)
   cors <- ccf(x, y, na.action = na.pass, lag.max = max(lags), plot = FALSE)
   # cors <- vapply(lags, function(l) cor(x, shift2(y, l), use = "complete.obs"), 
                     # FUN.VALUE = 1)
   cor <- cors$acf[, 1, 1]
   i <- which(cors$lag %in% lags)
   return(list(cor = cor[i], lag = cors$lag[i, 1, 1]))
}

max.abs <- function(x) {
   x[which.max(abs(x))]
}

decrease <- function(x){
   sapply(seq_along(x), function(i) min(x[seq_len(i)]))
}


base <- gh[lat %~% lat0 & lon %~% lon0][, month := month(time)]$gh1
lags <- seq_range(pm(30), by = 1)
gh[ , crosscor(gh1, base, lags), by = .(lon, lat)] -> cormap
cormap[, cor.norm := cor/max(cor), by = .(lag)]

decay <- cormap[lat %between% (-60 %pm% 15),
                max(abs(cor)),
                by = .(abs(lag))] %>% 
   .[order(abs)] %>% 
   .[, V1 := decrease(V1)]

ggplot(cormap, aes(lon, lat)) +
   geom_contour_fill(aes(z = cor.norm, frame = lag, group = lag),
                 breaks = AnchorBreaks(0, 0.1, 0), xwrap = c(0, 360)) +
   annotate("point", x = lon0, y = lat0) +
   # geom_vline(aes(frame = lag,
   #                xintercept = scales::rescale(lag, c(0, 360)))) +
   # geom_contour3(aes(z = lag)) +
   map.SH +
   scale_s_map(ylim = c(-90, -25)) +
   # coord_polar() +
   scale_fill_divergent() -> g

gganimate::gganimate(g, interval = 0.5, filename = "share/propagacion.gif")
```


```{r}
g <- g + facet_wrap(~lag) 
g %+% cormap[lag %in% AnchorBreaks(0, 3)(pm(10))]
```


```{r}
g %+% cormap[lag == -7] + 
   annotate("point", x = 122, y = -48) + 
   annotate("point", x = 175, y = -56)
```

```{r}

base <- gh[(lat %~% -48 & lon %~% 122) | (lat %~% -56 & lon %~% 175)] %>% 
   dcast(time ~ lon + lat, value.var = "gh") %>% 
   .[, dipo := `122.5_-47.5` - `175_-55`]

gh[base[, .(time, dipo)], on = "time"] %>% 
   .[, cor(gh, shift(dipo, 14), use = "complete.obs"), 
     by = .(lon ,lat)] -> pred

ggplot(pred, aes(lon, lat)) + 
   geom_contour_fill(aes(z = V1)) +
   map.SH
```


```{r}
 

data.world[lat %between% (-60 %pm% 15)] %>% 
   .[, lat := scales::rescale(lat, pm(10))] %>% 
   geom_map2(color = "gray20") -> temp



hov <- copy(cormap)[, abs := abs(lag)] %>% 
   .[decay, on = "abs"] %>% 
   .[, cor.norm := cor/V1]
hov[, max.abs(cor.norm), 
       by = .(lon, lag, month)] %>% 
   ggplot(aes(lon, lag)) +
   geom_raster(aes(fill = V1), interpolate = T) +
   # geom_contour3(aes(z = V1), xwrap = c(0, 360)) +
   annotate("point", x = lon0, y = 0) +
   temp +
   # geom_contour_fill(aes(z = V1)) +
   scale_fill_divergent() +
   facet_wrap(~ month)
   # scale_y_continuous(limits = c(-30, 10)) #+
   # coord_polar()
```


```{r}



cormap[CutEOF(qs.eof$right, 1:2), on = c("lon", "lat"), 
       allow.cartesian = TRUE] %>% 
   .[, cor(cor, gh), by = .(PC, lag)] -> proj

ggplot(proj, aes(lag, V1)) + 
   geom_line(aes(color = factor(PC)))
```




---

```{r dendo, fig.cap = "Dendogram"}
qs.eof$left %>% 
   .[qs.eof$sdev, on = c("PC")] %>% 
   .[, .(value = mean(gh*sd)), by = .(PC, month(time))] %>%
   dcast(month ~ PC, value.var = "value") %>% 
   .[, plot(hclust(dist(.SD[, -1])),
            labels = month.abb, hang = -1)] 
```


---

```{r}
subset <- list(lat = -90:40, level = 200, 
               time = lubridate::as_datetime(c("1979-12-01", "2015-12-01")))
ncep <- ReadNetCDF("DATA/hgt.mon.mean.nc", vars = c(gh = "hgt"),
                   subset = subset) %>% 
   setnames(., c("level"), c("lev"))

region <- expand.grid(lat = c(-65, -40),
                      lev = c(100, 700))
lats.eof <- c(-80, -30)
copy(ncep[lev == 200 & lat %between% lats.eof]) %>%
   .[, gh.minus := FilterWave(gh, k = 0:1), by = .(lat, time, lev)] %>% 
   .[, gh := gh.minus*sqrt(cos(lat*pi/180))] %>%
   .[, gh := resid(.lm.fit(cbind(1, time), gh)), 
     by = .(lon, lat)] %>% 
   EOF(data = ., gh ~ time | lon + lat, n = 1:10, rotate = TRUE) -> qs.eofm
remove(ncep)
```


```{r eof-compare, fig.cap = "Comparación de la PC utilizando datos diarios (negro) y utilizando datos mensuales (rojo). Ambas están estandarizadas por sus respectivos desvios estándar."}
ggplot(CutEOF(qs.eof$left, 1:2)[, gh := gh/sd(gh), by = PC], aes(time, gh)) + 
   geom_line() +
   geom_line(data = CutEOF(qs.eofm$left, 1:2)[, gh := gh/sd(gh), by = PC], color = "red") +
   scale_x_datetime(limits = range(qs.eof$left$time)) +
   facet_wrap(~PC, ncol = 1)
```

<div class = "notes"> 
Ambas series son muy similares por lo que las regresiones usando una u otra también van a serlo. Para confirmarlo necesitaría los datos diarios de las otras variables. 
</div> 

---

```{r, cache = FALSE}
subset <- list(lat = -90:40)
f2 <- memoise::memoise(function(qs.eof) {
   olr <- ReadNetCDF("DATA/olr.daily.nc", vars = "olr", subset = subset, key = TRUE)
   olr[, olr.a := Anomaly(olr), by = .(lon, lat, data.table::yday(time))]
   olr[, season := qs.trim(data.table::month(time[1])), by = time]
   setkey(qs.eof$left, time)
   
   qs.eof$left %>%
      .[, gh := gh/sd(gh), by = .(PC)] %>% 
      .[as.numeric(PC) %in% 1:2] %>% 
      dcast(time ~ PC, value.var = "gh") %>%
      setkey(time) %>% 
      .[olr, on = "time"] %>%
      .[!is.na(PC1)] -> olr
   return(olr)
}, cache = memoise::cache_filesystem(".rcache"))
olr <- f2(qs.eof)
```


```{r calc-olr.regr}
olr[!is.na(qs.trim(time)), 
    FitLm(olr.a, PC1, PC2, se = TRUE),
    by = .(lon, lat, season)] %>% 
   .[regressor != "mean"] -> olr.regr
```

```{r olr-regr, fig.cap = "Regression between OLR and PCs (diario)"}
binwidth <- 2.5
ggplot(olr.regr[regressor != "ONI"], aes(lon, lat)) +
   geom_contour_fill(aes(z = estimate), breaks = AnchorBreaks(0, binwidth, 0),
                     circular = "x") +
   geom_contour3(aes(z = sign(estimate)*as.numeric(abs(estimate) > se*2),
                     linetype = factor(sign(..level..))),
                 breaks = c(-0.5, 0.5), circular = "x") +
   stat_subset(aes(subset =  abs(estimate) > se*2), geom = "point",
               alpha = 0.5, color = "black", size = 0.05,
               data = olr.regr[regressor != "ONI" & lon %in% JumpBy(unique(lon), 2) &
                                  lat %in% JumpBy(unique(lat), 2)]) +
   map.SH +
   scale_s_map() +
   scale_fill_gradient2(breaks = AnchorBreaks(0, binwidth, 0),
                        guide = guide_colorstrip_bottom()) +
   coord_quickmap() +
   facet_grid(season~regressor)
```

---

Con datos diarios, quizás pueda ver si las correlaciones lageadas me dan una idea de 
causa-efecto (anomalía de olr -> PC1).

Haco la olr media en la región El Niño 3.4 (5S-5N, 170O-)

## Correlación con la olr en El Niño 3.4


```{r}
EN34 <- function(lon, lat) {
   lat %between% c(-5, 5) & lon %between% c(190, 240)
}

enso <- olr[lat %between% c(-5, 5) & lon %between% c(190, 240)] %>% 
   .[ , .(anom = mean(olr.a), full   = mean(olr)), 
      keyby = time] %>% 
   melt(id.vars = "time", value.name = "olr", variable.name = "type")

qs.eof$left %>%
   # .[, gh.a := Anomaly(gh), by = .(yday(time), PC)] %>%
   .[as.numeric(PC) %in% 1:2] %>% 
   dcast(time ~ PC, value.var = "gh") %>%
   setkey(time) %>% 
   .[enso, on = "time"] -> enso
```


```{r enso-cor}
lag <- 365
lags <- seq(-lag, lag)

enso %>% 
   .[, lapply(lags, function(x) {
      t <- ifelse(x > 0, "lead", "lag")
      cor(PC1, shift(olr, abs(x), type = t), 
          use = "complete.obs")}), by = type] %>% 
   melt(id.vars = "type") %>% 
   .[, lag := lags, by = type] %>% 
   ggplot(aes(lag, value, color = type)) +
   geom_line() +
   geom_hline(yintercept = 0) +
   scale_y_continuous("Correlation") +
   scale_x_continuous("Lag (OLR leads PC1)") +
   scale_color_brewer(palette = "Set1")
```

