---
title: "04 - CEOF"
author: "Elio Campitelli"
output: 
   powerpoint_presentation:
    # ioslides_presentation:
        fig_height: 5
        fig_width: 12
        #reference_doc: ppttemplate2.pptx
---


```{r setup, include=FALSE}
# Notification
start.time <- unclass(Sys.time())
min.time <- 10
knit_doc <- knitr::knit_hooks$get("document")
knitr::knit_hooks$set(document = function(x) {
   took <- unclass(Sys.time()) - start.time
   if (unclass(Sys.time()) - start.time >= min.time) {
      notify("Done knitting!", 
             paste0("Took ", round(took), " seconds"),
             time = 5)
   }  
   knit_doc(x)
})

knitr::opts_chunk$set(echo = FALSE,
                      cache = TRUE, cache.lazy = TRUE,
                      warning = FALSE)

library(data.table)
library(ggplot2)
library(dplyr)
library(metR) 
library(circular)
library(hrbrthemes)
library(extrafont)
library(patchwork)
library(officer)

knit_error <-  knitr::knit_hooks$get("error")
knitr::knit_hooks$set(error = function(x, options) {
   notify("Error knitting!", time = 5)
   knit_error(x, options)
})


source("scripts/helperfun.R")
# Plot thingys

data.world <- BuildMap(res = 1, smooth = 1)
map.world <- geom_map2(data.world)
map.SH <- geom_map2(data.world[lat %b% c(-90, 20)], color = "gray20")


pres <- ReadNetCDF("DATA/srfp.mon.mean.nc")
pres.mean <- pres[, .(pres = median(pres)), by = lat]
pres.mean <- rbind(data.table(lat = 0.0, pres = Inf), 
                   pres.mean, 
                   data.table(lat = -90.0, pres = Inf))
surface <- geom_polygon(data = pres.mean, aes(y = pres), fill = "white", 
                        alpha = 1, color = "gray30", size = 0.5)
pres <- pres[, .(pres = mean(pres)), by = .(lon, lat)]

# From https://github.com/hrbrmstr/hrbrthemes/issues/18
d <- read.csv(extrafont:::fonttable_file(), stringsAsFactors = FALSE)
d[grepl("Light", d$FontName),]$FamilyName <- font_rc_light
write.csv(d,extrafont:::fonttable_file(), row.names = FALSE)
extrafont::loadfonts()

theme_elio <- theme_minimal(base_size = 11) +
   theme(
      text = element_text(family = font_rc),
      legend.position = "bottom", legend.box = "vertical",
      panel.spacing.y = unit(5, "mm"),
      panel.spacing.x = unit(5, "mm"),
      legend.spacing = unit(2, "mm"),
      plot.margin = grid::unit(rep(3, 4), "mm"),
      legend.title = element_blank(),
      legend.box.spacing = unit(3, "mm"),
      legend.margin = margin(t = -5),
      panel.grid = element_line(color = "gray50", size = 0.2, linetype = 3),
      panel.ontop = TRUE)
theme_set(theme_elio)
update_geom_defaults(metR:::GeomTextContour, list(family = font_rc))

update_geom_defaults("contour2", list(color = "black"))
update_stat_defaults("contour2", aes(linetype = factor(-sign(..level..))))

options(ggplot2.continuous.fill = "viridis", 
        ggplot2.continuous.color = "viridis")

coord_quickmap <- function(..., ylim = c(-90, -15)) {
   ggplot2::coord_quickmap(ylim = ylim, ...) 
} 

geom_contour_ <- function(..., gap = 0, rotate = FALSE) {
   if (gap != 0) {
      list(geom_contour2(..., gap = gap),
           geom_text_contour(..., rotate = rotate))
   } else {
      geom_contour2(...)
   }
}

# For vertical cross-sections
coord_latlev <- function(ratio = 20, ...) coord_fixed(ratio = ratio, ...)
coord_lonlev <- function(ratio = 20*4, ...) coord_fixed(ratio = ratio, ...)

lev.breaks <- c(10, 30, 100, 200, 500, 1000)

season <- function(...) {
   metR::season(..., lang = "en")
}


## Options for generating ppt output
ppt <- FALSE
pptfile <- "04-ceof.pptx"
ppttemplate <- "ppttemplate.pptx"
# Initial ppt
if (ppt == TRUE){
   my_pres <- read_pptx(ppttemplate)
   print(my_pres, pptfile)   
}

# Add a plot to ppt 
knit_plot <- knitr::knit_hooks$get("plot")
# 
# knitr::knit_hooks$set(plot = function(x, options) {
#    if (ppt == TRUE) {
#       # print(options)
#       if (inherits(last_plot(), "gg")) {
#          read_pptx(pptfile)  %>%
#             add_slide(layout = "figure", master = "Office Theme") %>%
#             ph_with_gg(last_plot(), type = "pic") %>%
#             ph_with_text(options$fig.cap, type = "body") %>%
#             print(pptfile)
#          set_last_plot(NULL)   # remove last_plot()
#       } else {
#          read_pptx(pptfile ) %>%
#             add_slide(layout = "figure", master = "Office Theme") %>%
#             rvg::ph_with_vg(code = eval(parse(text = options$code)), 
#                             type = "pic") %>%
#             ph_with_text(options$fig.cap, type = "body") %>% 
#             print(pptfile)
#       }
#    }
#    knit_plot(x, options)
# })

# Turn off cache for figures
knitr::opts_hooks$set(fig.cap = function(options) {
   if (ppt == TRUE) options$cache <- FALSE
   options
})

```

```{r read-ncep}
ncep.f <- memoise::memoise(function(lat = -90:40, 
                                    lon = 0:360,
                                    time = lubridate::as_datetime(c("1979-12-01", "2015-12-01")),
                                    level = 10:1000,
                                    vars = "gh"){
   subset <- list(lat = lat, lon = lon, level = level,
                  time = time)
   n <- ReadNetCDF("DATA/hgt.mon.mean.nc", vars = c(gh = "hgt"),
                   subset = subset) %>% 
      setnames(., c("level"), c("lev"))
   if ("u" %in% vars) {
      n[, u := ReadNetCDF("DATA/uwnd.mon.mean.nc", out = "vector",
                          subset = subset)[[1]]] 
   }
   if ("v" %in% vars) {
      n[, v := ReadNetCDF("DATA/vwnd.mon.mean.nc", out = "vector",
                          subset = subset)[[1]]]
   }
   n[, time := as.Date(time[1]), by = time]
   return(n)
}, cache = memoise::cache_filesystem(".rcache"))
ncep <- ncep.f(level = 200)
```

# Usando Complex EOF.

La idea de CEOF es capturar patrones propaganes mediante EOF. Se convierte una serie x en X + iH(x) donde H(x) es la transformada de Hilbert, esencialmente la serie original corrida en 90° en el espacio de Fourier.  

El resultado es un EOF con valores complejos a partir del cual se puede calcular magnitud y fase. 

```{r}
region <- expand.grid(lat = c(-65, -40),
                      lev = c(100, 700))
lats.eof <- c(-80, -30)
i <- 1i
qs.ceof <- copy(ncep[lev == 200 & lat %between% lats.eof]) %>%
   .[, gh.minus := FilterWave(gh, k = 0:-1), by = .(lat, time, lev)] %>% 
   .[, gh := gh.minus*sqrt(cos(lat*pi/180))] %>%
   .[, gh := Detrend(gh, time),
     by = .(lon, lat)] %>%
   .[, c("R", "I") := ReIm(spectral::analyticFunction(gh)), 
     by = .(lat, time)] %>% 
   .[, gh := R + I*i] %>% 
   EOF(data = ., gh ~ time | lon + lat, n = 1:10, B = 5000, suffix = "cPC")
```

```{r}
m <- with(qs.ceof$sdev, sd^2/r2)[1]
g <- qs.ceof$sdev %>% 
   ggplot(aes(as.numeric(cPC), r2)) +
   # stat_subset(aes(label = round(r2, 2), subset = r2 > 0.1), geom = "text", 
   #             color = "red") +
   # geom_text(aes(label = round(r2, 2)), nudge_x = 0.4,
   #           data = cut.eof(qs.ceof, 1:3)$sdev) +
   geom_col(width = 0.15, fill = "gray40") +
   geom_point(aes(y = cumsum(r2))) +
   geom_line(aes(y = cumsum(r2))) +
   geom_errorbar(aes(ymin = lower^2/m, ymax = upper^2/m),
                 width = 0.3) +
   scale_x_continuous("cPC", 
                      breaks = 1:20, minor_breaks = NULL) +
   scale_y_continuous("R2")
```

```{r spatial-eofs, fig.cap = "Real (shading) and imaginary (contours) parts of the first 6 CEOFs."}
qs.ceof <- cut(qs.ceof, 1:6)

binwidth <- 0.01
ggplot(qs.ceof$right, aes(lon, lat)) +
   geom_contour_fill(aes(z = Re(gh)), xwrap = c(0, 360),
                     breaks = AnchorBreaks(0, binwidth, 0)) +
   geom_contour3(aes(z = Im(gh)), xwrap = c(0, 360),
                 breaks = AnchorBreaks(0, binwidth, 0)) +
   map.SH +
   geom_hline(yintercept = lats.eof, linetype = 2) +
   scale_s_map() +
   scale_fill_divergent(breaks = AnchorBreaks(0, binwidth, 0), #) +
                        guide = guide_colorstrip_bottom()) +
   coord_quickmap(ylim = c(-90, -20)) +
   facet_wrap(~cPC, ncol = 3, dir = "v", 
              labeller = labeller(cPC = labeller.eof(qs.ceof)))
```

::: notes

Se puede ver que el cPC1 tiene el PC1 y el PC2 del EOF normal y suma una proporción de la varianza similar a la suma de ambos. cPC2, por su parte, agrupa a PC3 y PC4. 

:::


```{r fig.cap = "Phase (shading) and Magnitude (contours) of the first 6 CEOFs."}
ggplot(qs.ceof$right, aes(lon, lat)) +
   # geom_contour3(aes(z = Re(gh)), color = "blue") +
   geom_raster(aes(fill = Arg(gh)*180/pi), interpolate = TRUE) +
   geom_contour3(aes(z = abs(gh))) +
   map.SH +
   geom_hline(yintercept = lats.eof, linetype = 2) +
   scale_s_map() +
   scale_fill_gradientn(colours = c("gray20", "orange", "white", "blue", "gray20"),
                        guide = guide_colorstrip_bottom(),
                        breaks = AnchorBreaks(0, 20, 0)) +
   # scale_fill_divergent(breaks = AnchorBreaks(0, binwidth, 0), #) +
   #                      guide = guide_colorstrip_bottom()) +
   coord_quickmap(ylim = c(-90, -20)) +
   facet_wrap(~cPC, ncol = 3, dir = "v", 
              labeller = labeller(cPC = labeller.eof(qs.ceof)))
```

::: notes

En la fase y amplitud se puede ver la propagación del cPC1 y la parte simétrica y asimétrica de la amplitud. 

:::

```{r, fig.cap = "Scree plot of the first 10 cEOFs"}
g
```



```{r fourier-eof, fig.cap = "Fourier decomposition of the real part of each CEOF by latitude."}
copy(qs.ceof$right) %>% 
   .[, gh := Re(gh)] %>% 
   .[, FitWave(gh, 2:5), by = .(lat, cPC)]  %>%
   ggplot(aes(amplitude, lat)) +
   geom_path(aes(color = paste0("QS", k))) +
   scale_y_latitude(ticks = 15) +
   scale_x_continuous() +
   scale_color_brewer(palette = "Set1") +
   coord_fixed(1/900) +
   facet_wrap(~cPC, ncol = 3, dir = "v", 
              labeller = labeller(cPC = labeller.eof(qs.ceof)))
```


::: notes

Como era de esperarse, el cPC1 tiene la información de la onda 3 mientras que las otras ondas se reparten entre los otros. 

:::



```{r}
wv.mean <- ncep[lat %between% lats.eof, .(lon = lon,
                    amplitude = unlist(PeriodicWavelet(gh, 3))),
                by = .(lat, time)] %>% 
   .[, .(amplitude = mean(amplitude)), by = .(lon, lat)]
```

```{r, fig.cap = "Mean amplitude of wave number 3 using wavelets (shaded) and amplitude of CPC1 (contours)"}
copy(wv.mean) %>% 
   # .[, amplitude := mean(amplitude) + Anomaly(amplitude)*10, by = lat] %>% 
ggplot(aes(lon, lat)) +
   geom_contour_fill(aes(z = amplitude)) +
   geom_contour3(aes(z = amplitude), 
                data = cut(qs.ceof, 1)$right[, .(lon, lat, amplitude = abs(gh))]) +
   map.SH +
   scale_s_map() +
   coord_quickmap()
```

::: notes
Algo interesante es comparar la amplitud del cPC1 con la amplitud de la onda 3 usando wavelets. El campo total no parece muy similar, pero si se miran las anomalías zonales, son casi exactamente iguales. 
:::

```{r, fig.cap = "Zonal anomaly of wave number 3 amplitude using wavelets (shaded) and zonal anomaly of amplitude of CPC1 (contours)"}
ggplot(wv.mean[, .(lon, amplitude = Anomaly(amplitude)), by = lat], aes(lon, lat)) +
   geom_contour_fill(aes(z = amplitude)) +
   geom_contour3(aes(z = amplitude), 
                data = cut(qs.ceof, 1)$right[, .(lon, lat, amplitude = abs(gh))][, .(lon, amplitude = Anomaly(amplitude)), by = lat]) +
   scale_fill_divergent() +
   map.SH +
   scale_s_map() +
   coord_quickmap()
```



```{r}
qs3 <- ncep.f(level = 200, lat = -65:-40) %>% 
   .[, FitWave(gh, 3), by = .(time, lat)] %>% 
   .[, .(amplitude = mean(amplitude),
         phase = .SD[amplitude == max(amplitude)]$phase), 
     by = .(time)]

cut(qs.ceof, 1:6)$left[qs3, on = "time"] %>% 
   ggplot(aes(amplitude, abs(gh))) +
   geom_point(size = 0.5, alpha = 0.5) +
   geom_smooth(method = "theilsen") +
   scale_x_continuous("Wave3 amplitude") +
   scale_y_continuous("cPC magnitude") +
   facet_wrap(~cPC)
```



```{r}
cut(qs.ceof, 1:6)$left[qs3, on = "time"] %>% 
   ggplot(aes(phase*3, Arg(gh))) +
   geom_point(size = 0.5, alpha = 0.5) +
   geom_smooth(method = "theilsen") +
   scale_x_continuous("Wave3 phase") +
   scale_y_continuous("cPC argument") +
   facet_wrap(~cPC)
```

