---
title: "05 - Regressiones"
author: "Elio Campitelli"
output: 
   powerpoint_presentation:
    # ioslides_presentation:
        fig_height: 5
        fig_width: 11
        reference_doc: ppttemplate.pptx
---


```{r setup, include=FALSE}
# Notification
start.time <- unclass(Sys.time())
min.time <- 10
knit_doc <- knitr::knit_hooks$get("document")
knitr::knit_hooks$set(document = function(x) {
   took <- unclass(Sys.time()) - start.time
   if (unclass(Sys.time()) - start.time >= min.time) {
      notify("Done knitting!", 
             paste0("Took ", round(took), " seconds"),
             time = 5)
   }  
   knit_doc(x)
})

knitr::opts_chunk$set(echo = FALSE,
                      cache = TRUE, cache.lazy = TRUE,
                      warning = FALSE)

library(data.table)
library(ggplot2)
library(dplyr)
library(metR) 
library(circular)
library(hrbrthemes)
library(extrafont)
library(patchwork)
library(officer)

knit_error <-  knitr::knit_hooks$get("error")
knitr::knit_hooks$set(error = function(x, options) {
   notify("Error knitting!", time = 5)
   knit_error(x, options)
})


source("scripts/helperfun.R")
# Plot thingys

data.world <- BuildMap(res = 1, smooth = 1)
map.world <- geom_map2(data.world)
map.SH <- geom_map2(data.world[lat %b% c(-90, 20)], color = "gray20")


pres <- ReadNetCDF("DATA/srfp.mon.mean.nc")
pres.mean <- pres[, .(pres = median(pres)), by = lat]
pres.mean <- rbind(data.table(lat = 0.0, pres = Inf), 
                   pres.mean, 
                   data.table(lat = -90.0, pres = Inf))
surface <- geom_polygon(data = pres.mean, aes(y = pres), fill = "white", 
                        alpha = 1, color = "gray30", size = 0.5)
pres <- pres[, .(pres = mean(pres)), by = .(lon, lat)]

# From https://github.com/hrbrmstr/hrbrthemes/issues/18
d <- read.csv(extrafont:::fonttable_file(), stringsAsFactors = FALSE)
d[grepl("Light", d$FontName),]$FamilyName <- font_rc_light
write.csv(d,extrafont:::fonttable_file(), row.names = FALSE)
extrafont::loadfonts()

theme_elio <- theme_minimal(base_size = 11) +
   theme(
      text = element_text(family = font_rc),
      legend.position = "bottom", legend.box = "vertical",
      panel.spacing.y = unit(5, "mm"),
      panel.spacing.x = unit(5, "mm"),
      legend.spacing = unit(2, "mm"),
      plot.margin = grid::unit(rep(3, 4), "mm"),
      legend.title = element_blank(),
      legend.box.spacing = unit(3, "mm"),
      legend.margin = margin(t = -5),
      panel.grid = element_line(color = "gray50", size = 0.2, linetype = 3),
      panel.ontop = TRUE)
theme_set(theme_elio)
update_geom_defaults(metR:::GeomTextContour, list(family = font_rc))

update_geom_defaults("contour2", list(color = "black"))
update_stat_defaults("contour2", aes(linetype = factor(-sign(..level..))))

options(ggplot2.continuous.fill = "viridis", 
        ggplot2.continuous.color = "viridis")

coord_quickmap <- function(..., ylim = c(-90, -15)) {
   ggplot2::coord_quickmap(ylim = ylim, ...) 
} 

geom_contour_ <- function(..., gap = 0, rotate = FALSE) {
   if (gap != 0) {
      list(geom_contour2(..., gap = gap),
           geom_text_contour(..., rotate = rotate))
   } else {
      geom_contour2(...)
   }
}

# For vertical cross-sections
coord_latlev <- function(ratio = 20, ...) coord_fixed(ratio = ratio, ...)
coord_lonlev <- function(ratio = 20*4, ...) coord_fixed(ratio = ratio, ...)

lev.breaks <- c(10, 30, 100, 200, 500, 1000)

season <- function(...) {
   metR::season(..., lang = "en")
}


## Options for generating ppt output
ppt <- FALSE
pptfile <- "04-ceof.pptx"
ppttemplate <- "ppttemplate.pptx"
# Initial ppt
if (ppt == TRUE){
   my_pres <- read_pptx(ppttemplate)
   print(my_pres, pptfile)   
}

# Add a plot to ppt 
knit_plot <- knitr::knit_hooks$get("plot")
# 
# knitr::knit_hooks$set(plot = function(x, options) {
#    if (ppt == TRUE) {
#       # print(options)
#       if (inherits(last_plot(), "gg")) {
#          read_pptx(pptfile)  %>%
#             add_slide(layout = "figure", master = "Office Theme") %>%
#             ph_with_gg(last_plot(), type = "pic") %>%
#             ph_with_text(options$fig.cap, type = "body") %>%
#             print(pptfile)
#          set_last_plot(NULL)   # remove last_plot()
#       } else {
#          read_pptx(pptfile ) %>%
#             add_slide(layout = "figure", master = "Office Theme") %>%
#             rvg::ph_with_vg(code = eval(parse(text = options$code)), 
#                             type = "pic") %>%
#             ph_with_text(options$fig.cap, type = "body") %>% 
#             print(pptfile)
#       }
#    }
#    knit_plot(x, options)
# })

# Turn off cache for figures
knitr::opts_hooks$set(fig.cap = function(options) {
   if (ppt == TRUE) options$cache <- FALSE
   options
})

```

```{r read-ncep}
ncep.f <- memoise::memoise(function(lat = -90:40, 
                                    lon = 0:360,
                                    time = lubridate::as_datetime(c("1979-12-01", "2015-12-01")),
                                    level = 10:1000,
                                    vars = "gh"){
   subset <- list(lat = lat, lon = lon, level = level,
                  time = time)
   n <- ReadNetCDF("DATA/hgt.mon.mean.nc", vars = c(gh = "hgt"),
                   subset = subset) %>% 
      setnames(., c("level"), c("lev"))
   if ("u" %in% vars) {
      n[, u := ReadNetCDF("DATA/uwnd.mon.mean.nc", out = "vector",
                          subset = subset)[[1]]] 
   }
   if ("v" %in% vars) {
      n[, v := ReadNetCDF("DATA/vwnd.mon.mean.nc", out = "vector",
                          subset = subset)[[1]]]
   }
   n[, time := as.Date(time[1]), by = time]
   return(n)
}, cache = memoise::cache_filesystem(".rcache"))
ncep <- ncep.f(level = 200)
```


```{r}
region <- expand.grid(lat = c(-65, -40),
                      lev = c(100, 700))
lats.eof <- c(-80, -30)
ceof <- copy(ncep[lev == 200 & lat %between% lats.eof]) %>%
   .[, gh.minus := FilterWave(gh, k = 0:-1), by = .(lat, time, lev)] %>% 
   .[, gh := gh.minus*sqrt(cos(lat*pi/180))] %>%
   .[, gh := Detrend(gh, time),
     by = .(lon, lat)] %>%
   .[, c("R", "I") := ReIm(spectral::analyticFunction(gh)), 
     by = .(lat, time)] %>% 
   .[, gh := R + I*1i] %>% 
   EOF(data = ., gh ~ time | lon + lat, n = 1, suffix = "cPC")

ceof$right[, c("R", "I") := ReIm(gh)] #%>% 
# melt(id.vars = c("lon", "lat", "cPC"), measure.vars = c("R", "I"), 
#      variable.name = "part", value.name = "gh") 

ceof$left[, c("R", "I") := ReIm(gh)] #%>% 
# melt(id.vars = c("time", "cPC"), measure.vars = c("R", "I"), 
#      variable.name = "part", value.name = "gh") 


```

```{r}
ceofdata <- ceof$left[, .(time, R, I)]
make.regr <- function(data1, var, data2 = ceofdata, on = "time", coord = c("lon", "x")) {
   coord <- coord[1]
   if (missing(var)) stop("no var")
   
   if (coord == "x") {
      coord <- c("x", "y")
   } else {
      coord <- c("lon", "lat")
   }
data <-  data1[data2, on = on] %>% 
      .[complete.cases(.)] %>% 
      .[, c("year") := .(year(time[1])), by = time]

  rbindlist(list(
   season = data %>% 
      .[, season := season(time[1]), by = time] %>% 
      .[, lapply(.SD, mean), by = c("year", "season", coord)] %>% 
      .[, FitLm(get(var), R, I, se = TRUE), by = c("season", coord)],
   trim = data %>% 
      .[, season := qs.trim(time[1]), by = time] %>% 
      .[, lapply(.SD, mean), by = c("year", "season", coord)] %>% 
      .[, FitLm(get(var), R, I, se = TRUE), by = c("season", coord)]),
   idcol = "type") %>% 
   .[term != "(Intercept)"] %>% 
   .[, p.val := pt(abs(estimate)/std.error, df, lower.tail = FALSE)]
}
```

```{r}
regr.gh <- make.regr(ncep, "gh")
   # rbindlist(list(
   # season = ncep[ceof$left[, .(time, R, I)], on = "time"] %>% 
   #    .[, lapply(.SD, mean), by = .(year(time), lon, lat, season(time))] %>% 
   #    .[, FitLm(gh, R, I, se = TRUE), by = .(lon, lat, season)],
   # trim = ncep[ceof$left[, .(time, R, I)], on = "time"] %>% 
   #    .[, lapply(.SD, mean), by = .(year(time), lon, lat, season = qs.trim(time))] %>% 
   #    .[, FitLm(gh, R, I, se = TRUE), by = .(lon, lat, season)]),
   # idcol = "type") %>% 
   # .[term != "(Intercept)"] %>% 
   # .[, p.val := pt(abs(estimate)/std.error, df, lower.tail = FALSE)]
```

```{r}
splitg <- function(g, data) {
   (g %+% data[type == "season"] +
       guides(fill = "none",
              color = "none")) +
      (g %+% data[type == "trim"]) +
      plot_layout(ncol = 1)
}

```

```{r}
g <- ggplot(mapping = aes(lon, lat)) +
   geom_contour_fill(aes(z = estimate), breaks = AnchorBreaks(0, 500, 0)) +
   # stat_subset(aes(subset = p.val < 0.05), geom = "point", size = 0.05, alpha = 0.5) +
   map.SH +
   scale_s_map() +
   scale_fill_divergent(limits = pm(3800), 
                        breaks = AnchorBreaks(0, 500, 0),
                        guide = guide_colorstrip_bottom()) +
   coord_quickmap() +
   facet_grid(term ~ season)
   
splitg(g, regr.gh)
```

::: notes
No hay *mucha* diferencia entre ambos agrupamientos. La mayor diferencia está en la respuesta tipo SAM que desaparece entre DJF y JFM y que awparece en JAS y no está en JJA. Esta respuesta yo ya sé que está sólo en Julio y Diciembre, por lo que cualquier cosa se puede aclarar en el texto. 
:::


```{r read-sst}
sst <- ReadNetCDF("DATA/sst.nc", vars = "sst")
sst[, time := as.Date(time[1]), by = time]

regr.sst <- make.regr(sst, "sst")
```

```{r}
ggplot(mapping = aes(lon, lat)) +
   geom_raster(aes(fill = estimate)) +
   # stat_subset(aes(subset = p.val < 0.05), geom = "point", size = 0.01, alpha = 0.5) +
   map.SH +
   scale_s_map(ylim = c(-90, 40)) +
   scale_fill_divergent(limits = pm(55), 
                        breaks = AnchorBreaks(0, 20, 0),
                        guide = guide_colorstrip_bottom()) +
   coord_quickmap(ylim = c(-90, 40)) +
   facet_grid(term ~ season) -> g

splitg(g, regr.sst)
```

::: notes

En la regresión con sst sí hay mucha diferencia. Especialmente en DFJ -> JFM. En el primerno la relación es muy pequeña e incluso estadísticamente no significativa. 

:::

```{r, cache = FALSE}
ice <- readRDS("DATA/seaice.Rds")
# ice.mask <- readRDS("DATA/landmask.Rds")
# ice.mask <- setDT(tidyr::complete(ice.mask, x, y, 
#                                   fill = list(concentration = 0)))
setnames(ice, "date", "time")
```

```{r}
regr.ice <- make.regr(ice, "concentration", coord = "x")

# regr.ice[, c("lon", "lat") := xy2lonlat(x, y)]
```


```{r}
binwidth <- 5

g <- ggplot(mapping = aes(lon, lat)) +
   geom_point(aes(color = estimate), size = 0.05) +
   # geom_contour3(data = slp.regr, aes(z = estimate),
                 # breaks = AnchorBreaks(0, 1, 0), xwrap = c(0, 360)) +
   map.SH +
   scale_color_divergent(breaks = AnchorBreaks(0, binwidth, 0),
                         # limits = c(-25, 25),
                         guide = guide_colorstrip_bottom()) +
   scale_s_map(ylim = c(-90, -55)) +
   coord_polar() +
   # coord_quickmap(ylim = c(-90, -55)) +
   facet_grid(term ~ season)

splitg(g, regr.ice)
```



