---
title: "05 - Regressiones"
author: "Elio Campitelli"
output: 
   powerpoint_presentation:
    # ioslides_presentation:
        fig_height: 5
        fig_width: 11
        reference_doc: ppttemplate.pptx
---


```{r setup, include=FALSE}
# Notification
start.time <- unclass(Sys.time())
min.time <- 10
knit_doc <- knitr::knit_hooks$get("document")
knitr::knit_hooks$set(document = function(x) {
   took <- unclass(Sys.time()) - start.time
   if (unclass(Sys.time()) - start.time >= min.time) {
      notify("Done knitting!", 
             paste0("Took ", round(took), " seconds"),
             time = 5)
   }  
   knit_doc(x)
})

knitr::opts_chunk$set(echo = FALSE,
                      cache = TRUE, cache.lazy = TRUE,
                      warning = FALSE)

library(data.table)
library(ggplot2)
library(dplyr)
library(metR) 
library(circular)
library(hrbrthemes)
library(extrafont)
library(patchwork)
library(officer)

knit_error <-  knitr::knit_hooks$get("error")
knitr::knit_hooks$set(error = function(x, options) {
   notify("Error knitting!", time = 5)
   knit_error(x, options)
})


source("scripts/helperfun.R")
# Plot thingys

data.world <- BuildMap(res = 1, smooth = 1)
map.world <- geom_map2(data.world)
map.SH <- geom_map2(data.world[lat %between% c(-90, 20)], color = "gray20")


pres <- ReadNetCDF("DATA/srfp.mon.mean.nc")
pres.mean <- pres[, .(pres = median(pres)), by = lat]
pres.mean <- rbind(data.table(lat = 0.0, pres = Inf), 
                   pres.mean, 
                   data.table(lat = -90.0, pres = Inf))
surface <- geom_polygon(data = pres.mean, aes(y = pres), fill = "white", 
                        alpha = 1, color = "gray30", size = 0.5)
pres <- pres[, .(pres = mean(pres)), by = .(lon, lat)]

# From https://github.com/hrbrmstr/hrbrthemes/issues/18
d <- read.csv(extrafont:::fonttable_file(), stringsAsFactors = FALSE)
d[grepl("Light", d$FontName),]$FamilyName <- font_rc_light
write.csv(d,extrafont:::fonttable_file(), row.names = FALSE)
extrafont::loadfonts()

theme_elio <- theme_minimal(base_size = 11) +
   theme(
      text = element_text(family = font_rc),
      legend.position = "bottom", legend.box = "vertical",
      panel.spacing.y = unit(5, "mm"),
      panel.spacing.x = unit(5, "mm"),
      legend.spacing = unit(2, "mm"),
      plot.margin = grid::unit(rep(3, 4), "mm"),
      legend.title = element_blank(),
      legend.box.spacing = unit(3, "mm"),
      legend.margin = margin(t = -5),
      panel.grid = element_line(color = "gray50", size = 0.2, linetype = 3),
      panel.ontop = TRUE)
theme_set(theme_elio)
update_geom_defaults(metR:::GeomTextContour, list(family = font_rc))

update_geom_defaults("contour2", list(color = "black"))
update_stat_defaults("contour2", aes(linetype = factor(-sign(..level..))))

options(ggplot2.continuous.fill = "viridis", 
        ggplot2.continuous.color = "viridis")

coord_quickmap <- function(..., ylim = c(-90, -15)) {
   ggplot2::coord_quickmap(ylim = ylim, ...) 
} 

geom_contour_ <- function(..., gap = 0, rotate = FALSE) {
   if (gap != 0) {
      list(geom_contour2(..., gap = gap),
           geom_text_contour(..., rotate = rotate))
   } else {
      geom_contour2(...)
   }
}

# For vertical cross-sections
coord_latlev <- function(ratio = 20, ...) coord_fixed(ratio = ratio, ...)
coord_lonlev <- function(ratio = 20*4, ...) coord_fixed(ratio = ratio, ...)

lev.breaks <- c(10, 30, 100, 200, 500, 1000)

season <- function(...) {
   metR::season(..., lang = "en")
}


## Options for generating ppt output
ppt <- FALSE
pptfile <- "04-ceof.pptx"
ppttemplate <- "ppttemplate.pptx"
# Initial ppt
if (ppt == TRUE){
   my_pres <- read_pptx(ppttemplate)
   print(my_pres, pptfile)   
}

# Add a plot to ppt 
knit_plot <- knitr::knit_hooks$get("plot")
# 
# knitr::knit_hooks$set(plot = function(x, options) {
#    if (ppt == TRUE) {
#       # print(options)
#       if (inherits(last_plot(), "gg")) {
#          read_pptx(pptfile)  %>%
#             add_slide(layout = "figure", master = "Office Theme") %>%
#             ph_with_gg(last_plot(), type = "pic") %>%
#             ph_with_text(options$fig.cap, type = "body") %>%
#             print(pptfile)
#          set_last_plot(NULL)   # remove last_plot()
#       } else {
#          read_pptx(pptfile ) %>%
#             add_slide(layout = "figure", master = "Office Theme") %>%
#             rvg::ph_with_vg(code = eval(parse(text = options$code)), 
#                             type = "pic") %>%
#             ph_with_text(options$fig.cap, type = "body") %>% 
#             print(pptfile)
#       }
#    }
#    knit_plot(x, options)
# })

# Turn off cache for figures
knitr::opts_hooks$set(fig.cap = function(options) {
   if (ppt == TRUE) options$cache <- FALSE
   options
})

```

```{r read-ncep}
ncep.f <- memoise::memoise(function(lat = -90:40, 
                                    lon = 0:360,
                                    time = lubridate::as_datetime(c("1979-12-01", "2015-12-01")),
                                    level = 10:1000,
                                    vars = "gh"){
   subset <- list(lat = lat, lon = lon, level = level,
                  time = time)
   n <- ReadNetCDF("DATA/hgt.mon.mean.nc", vars = c(gh = "hgt"),
                   subset = subset) %>% 
      setnames(., c("level"), c("lev"))
   if ("u" %in% vars) {
      n[, u := ReadNetCDF("DATA/uwnd.mon.mean.nc", out = "vector",
                          subset = subset)[[1]]] 
   }
   if ("v" %in% vars) {
      n[, v := ReadNetCDF("DATA/vwnd.mon.mean.nc", out = "vector",
                          subset = subset)[[1]]]
   }
   n[, time := as.Date(time[1]), by = time]
   return(n)
}, cache = memoise::cache_filesystem(".rcache"))
ncep <- ncep.f(level = 200)
```


```{r calc-ceof}
region <- expand.grid(lat = c(-65, -40),
                      lev = c(100, 700))
lats.eof <- c(-80, -30)
ceof <- copy(ncep[lev == 200 & lat %between% lats.eof]) %>%
   .[, gh.minus := FilterWave(gh, k = 0:-1), by = .(lat, time, lev)] %>% 
   .[, gh := gh.minus*sqrt(cos(lat*pi/180))] %>%
   .[, gh := Detrend(gh, time),
     by = .(lon, lat, month(time))] %>%
   .[, gh := Anomaly(gh), 
     by = .(lon, lat, month(time))] %>% 
   .[, gh := gh/sd(gh), by = .(lon, lat, month(time))] %>% 
   .[, c("R", "I") := ReIm(spectral::analyticFunction(gh)), 
     by = .(lat, time)] %>% 
   .[, gh := R + I*1i] %>% 
   EOF(data = ., gh ~ time | lon + lat, n = 1:6, suffix = "cPC")

ceof$right[, c("R", "I") := ReIm(gh)] 
ceof$left[, c("R", "I") := ReIm(gh)] 
```

```{r define-make.regr}
ceofdata <- ceof$left[, .(time, R, I)] %>% 
   .[, c("R", "I") := .((R - mean(R))/sd(R), (I - mean(I))/sd(I))]
make.regr <- function(data1, var, data2 = ceofdata, on = "time", coord = c("lon", "x")) {
   coord <- coord[1]
   if (missing(var)) stop("no var")
   
   if (coord == "x") {
      coord <- c("x", "y")
   } else {
      coord <- c("lon", "lat")
   }
   
   data <-  data1[data2, on = on] %>% 
      .[complete.cases(.)] %>% 
      .[, c("year") := .(year(time[1])), by = time]
   
   rbindlist(list(
      season = data %>% 
         .[, season := season(time[1]), by = time] %>% 
         .[, lapply(.SD, mean), by = c("year", "season", coord)] %>% 
         .[, FitLm(get(var), R, I, se = TRUE), by = c("season", coord)],
      trim = data %>% 
         .[, season := qs.trim(time[1]), by = time] %>% 
         .[, lapply(.SD, mean), by = c("year", "season", coord)] %>% 
         .[, FitLm(get(var), R, I, se = TRUE), by = c("season", coord)]),
      idcol = "type") %>% 
      .[term != "(Intercept)"] %>% 
      .[, p.val := pt(abs(estimate)/std.error, df, lower.tail = FALSE)]
}

```

```{r calc-regr.gh}
regr.gh <- make.regr(ncep, "gh")
```

```{r define-splitg}
splitg <- function(g, data, ncol = 1) {
   (g %+% data[type == "season"] +
       guides(fill = "none",
              color = "none")) +
      (g %+% data[type == "trim"]) +
      plot_layout(ncol = ncol)
}
```


###

###


```{r gh-regr}
g <- ggplot(mapping = aes(lon, lat)) +
   geom_contour_fill(aes(z = estimate), breaks = AnchorBreaks(0, 20, 0)) +
   # stat_subset(aes(subset = p.val < 0.05), geom = "point", size = 0.05, alpha = 0.5) +
   map.SH +
   scale_s_map() +
   scale_fill_divergent(limits = pm(130), 
                        breaks = AnchorBreaks(0, 20, 0),
                        guide = guide_colorstrip_bottom()) +
   coord_quickmap() +
   facet_grid(term ~ season)

splitg(g, regr.gh)
```

::: notes

No hay mucha diferencia entre ambos agrupamientos. La mayor diferencia está en la respuesta tipo SAM que desaparece entre DJF y JFM y que awparece en JAS y no está en JJA. Esta respuesta yo ya sé que está sólo en Julio y Diciembre, por lo que cualquier cosa se puede aclarar en el texto. 

:::


```{r read-sst}
sst <- ReadNetCDF("DATA/sst.nc", vars = "sst")
sst[, time := as.Date(time[1]), by = time]

regr.sst <- make.regr(sst, "sst")
```

```{r sst-regr, fig.cap = "Regresión con altura geopotencial"}
ggplot(mapping = aes(lon, lat)) +
   geom_raster(aes(fill = estimate)) +
   # stat_subset(aes(subset = p.val < 0.05), geom = "point", size = 0.01, alpha = 0.5) +
   map.SH +
   scale_s_map(ylim = c(-90, 40)) +
   scale_fill_divergent(limits = pm(2), 
                        breaks = AnchorBreaks(0, 0.25, 0),
                        guide = guide_colorstrip_bottom()) +
   coord_quickmap(ylim = c(-90, 40)) +
   facet_grid(term ~ season) -> g

splitg(g, regr.sst)
```

::: notes

En la regresión con sst sí hay mucha diferencia. Especialmente en DFJ -> JFM. En el primerno la relación es muy pequeña e incluso estadísticamente no significativa. 

:::


```{r read-pp}
pp <- ReadNetCDF("DATA/precip.mon.mean.nc")
pp[, time := as.Date(time[1]), by = time]
```

```{r calc-regr.pp}
lons <- ConvertLongitude(c(-90, -30))
lats <- c(-60, 20)
regr.pp <- make.regr(pp[lon %between% lons & lat %between% lats], "precip")
```

```{r pp-regr, fig.cap = "Regresión con precipitación"}
ggplot(mapping = aes(lon, lat)) +
   geom_contour_fill(aes(z = estimate), breaks = AnchorBreaks(0, 0.25, 0)) +
   # stat_subset(aes(subset = p.val < 0.05), geom = "point", size = 0.01, alpha = 0.5) +
   map.SH +
   scale_fill_divergent(limits = pm(3), 
                        low = "#8C510A", high = "#01665E",
                        oob = scales::squish,
                        breaks = AnchorBreaks(0, 0.25, 0),
                        guide = guide_colorstrip_bottom()) +
   scale_s_map(ylim = lats, xlim = lons) +
   coord_quickmap(ylim = lats, xlim = lons) +
   facet_grid(term ~ season) -> g

splitg(g, regr.pp, ncol = 2)
```

::: notes

Hay algunas diferencias. La relación se da más en los meses cálidos y ahí JFM tiene una forma más consistente. Pero luego en MAM vs AMJ, MAM muestra un patrón más intenso. 

:::

```{r calc-regr.t2}
t2 <- ReadNetCDF("DATA/air.2m.mon.mean.nc", vars = "air")
t2[, time := as.Date(time[1]), by = time]
regr.t2 <- make.regr(t2[lat %between% lats & lon %between% lons], "air")
```

```{r t2-regr, fig.cap = "Regresión con temperatura a 2m."}
ggplot(mapping = aes(lon, lat)) +
   geom_contour_fill(aes(z = estimate), breaks = AnchorBreaks(0, 0.25, 0)) +
   # stat_subset(aes(subset = p.val < 0.05), geom = "point", size = 0.01, alpha = 0.5) +
   map.SH +
   scale_fill_divergent(limits = pm(3), 
                        oob = scales::squish,
                        breaks = AnchorBreaks(0, 0.25, 0),
                        guide = guide_colorstrip_bottom()) +
   scale_s_map(ylim = lats, xlim = lons) +
   coord_quickmap(ylim = lats, xlim = lons) +
   facet_grid(term ~ season) -> g

splitg(g, regr.t2, ncol = 2)
```

::: notes

Las diferencias en el primer trimestre son bastante fuertes. En JFM aparecen intensas correlaciones negativas al noroeste del continente que no están en DJF. 

:::

```{r read-ice}
ice <- readRDS("DATA/seaice.Rds")
regr.ice <- make.regr(ice, "concentration", coord = "x") %>% 
   .[!is.na(std.error)]
remove(ice)
```

```{r ice-regr, fig.cap = "Regresión con concentración de hielo marino."}
binwidth <- 0.05
regr.ice[, c("lon", "lat") := xy2lonlat(x, y)]

g <- ggplot(mapping = aes(lon, lat)) +
   geom_point(aes(color = estimate), size = 0.05) +
   # geom_contour3(data = slp.regr, aes(z = estimate),
   # breaks = AnchorBreaks(0, 1, 0), xwrap = c(0, 360)) +
   map.SH +
   scale_color_divergent(breaks = AnchorBreaks(0, binwidth, 0),
                         # limits = c(-25, 25),
                         guide = guide_colorstrip_bottom()) +
   scale_s_map(ylim = c(-90, -55)) +
   # coord_polar() +
   # coord_quickmap(ylim = c(-90, -55)) +
   facet_grid(term ~ season)

splitg(g, regr.ice)
```

::: notes

La relación en verano no es my importante. Hay poco hielo y hay más ruido que otra cosa, me parece. Acá lo más importante es invierno y primavera y ambos son parecidos, aunque con un poco más de intensidad en JJA vs JAS. 

:::



