---
title: "08-MJO"
author: "Elio"
date: "July 20, 2018"
output: 
   pdf_document
urlcolor: blue
bibliography: "99 - biblio.bib"
---

```{r setup, include=FALSE}
# Notification
start.time <- unclass(Sys.time())
min.time <- 10
knit_doc <- knitr::knit_hooks$get("document")
knitr::knit_hooks$set(document = function(x) {
   took <- unclass(Sys.time()) - start.time
   if (unclass(Sys.time()) - start.time >= min.time) {
      notify("Done knitting!", 
             paste0("Took ", round(took), " seconds"),
             time = 5)
   }  
   knit_doc(x)
})

name <- tools::file_path_sans_ext(knitr::current_input())
knitr::opts_chunk$set(echo = FALSE,
                      cache = TRUE,
                      warning = FALSE, message = FALSE,
                      out.extra = "", 
                      cache.path = paste0("cache/", name, "/"),
                      fig.path = paste0("fig/", name, "/"))

library(metR)
library(data.table)
library(ggplot2)
library(metR)
library(magrittr)
library(circular)
library(RcppRoll)
library(patchwork)
library(lubridate)
library(here)
here <- here::here
source("scripts/helperfun.R")

data.world <- BuildMap(res = 1, smooth = 1)
map.world <- geom_map2(data.world)
map.SH <- geom_map2(data.world[lat %b% c(-90, 20)], color = "gray20")

lev.breaks <- c(1000, 500, 300, 200, 100, 50, 10)

theme_elio <- theme_minimal(base_size = 11) +
   theme(
      # text = element_text(family = font_rc),
      legend.position = "bottom", legend.box = "vertical",
      panel.spacing.y = unit(5, "mm"),
      panel.spacing.x = unit(5, "mm"),
      legend.spacing = unit(2, "mm"),
      plot.margin = grid::unit(rep(3, 4), "mm"),
      legend.title = element_blank(),
      legend.box.spacing = unit(3, "mm"),
      legend.margin = margin(t = -5),
      panel.grid = element_line(color = "gray50", size = 0.2, linetype = 3),
      panel.ontop = TRUE)
theme_set(theme_elio)
guide_colorstrip_bottom <- function(width = 25, height = 0.5, ...) {
   guide_colorstrip(title.position = "top", title.hjust = 0.5,
                    barheight = height,
                    barwidth = width, ...)
}
```


La idea es ver la relación de la MJO con la onda 3. Lo que quiero hacer es identificar eventos donde hay convección anómala (positiva o negativa) en la región del pacífico y luego seguir la trayectoria de la energía. 

## Identificar casos. 

Primero quiero identificar los casos. En particular, encontrar el *onset*. 

1. Definir la "caja" en el pacífico
1. Encontrar los casos con OLR anómala (más de ¿1 desvío estándar?) de más de ¿7? días.
1. Identificar el primer día como el *onset*.

```{r}
gh <- ReadNetCDF(here("DATA/hgt.daily_2000.nc"), "hgt", 
                 subset = list(lat = c(-90, 10), 
                               level = 200))
gh[, hgt.t := Anomaly(hgt), by = .(lon, lat, yday(time))]
gh[, hgt.z := Anomaly(hgt), by = .(lat, time)]
```

```{r read-olr}
olr <- ReadNetCDF(here("DATA/olr.daily.sub.nc"), "olr", 
                  subset = list(lat = pm(5))) 
lons <- range(olr$lon)
lats <- range(olr$lat)
olr <- olr[, .(olr = mean(olr)), by = time]
```

```{r}
olr[!is.na(olr), big := abs(olr - mean(olr)) > 1*sd(olr)]
olr[!is.na(olr), sign := sign(olr - mean(olr))]
olr[, id := rleid(big)]
olr[, length := .N, by = id]

L <- 10
events <- olr[length > L & big == TRUE]

onset <- copy(events)[, head(.SD, 1), by = id]
```

```{r}
ggwrap::ggwrap(
ggplot(olr, aes(time, olr)) + 
   geom_line(color = "gray30") +
   geom_line(data = events, aes(color = factor(sign), group = id)) +
   geom_point(data = onset),
3)
```




```{r}
lags <- -30:30
pos <- onset[sign == 1, time]
neg <- onset[sign == -1, time]
mgh <- list()
for (l in seq_along(lags)) {
   times <- pos
   day(times) <- day(times) + lags[l]
   mgh[[2*l]] <- gh[time %in% times,
                      .(hgt.t = mean(hgt.t, na.rm = TRUE),
                        hgt.z = mean(hgt.z, na.rm = TRUE), 
                        lag = lags[l], sign = 1),
                      by = .(lon, lat)]
   
   times <- neg
   day(times) <- day(times) + lags[l]
   mgh[[2*l - 1]] <- gh[time %in% times,
                      .(hgt.t = mean(hgt.t, na.rm = TRUE),
                        hgt.z = mean(hgt.z, na.rm = TRUE), 
                        lag = lags[l], sign = -1),
                      by = .(lon, lat)]
}
comp <- rbindlist(mgh)
remove(mgh)
```


```{r}
lats <- c(-65, -50)
hov.z <- comp[lat %between% lats] %>% 
   .[, .(hgt.z = mean(hgt.z)), by = .(lon, lag, sign)]

gh[lat %between% lats, .(hgt.z.m = mean(hgt.z)), by = .(lon)] %>% 
   .[hov.z, on = "lon"] %>% 
   ggplot(aes(lon, lag)) + 
   geom_contour_fill(aes(z = hgt.z - hgt.z.m), breaks = AnchorBreaks(0, 15, 0)) +
   scale_fill_divergent() +
   annotate("segment", y = 0, yend = 0, x = lons[1], xend = lons[2], size = 2) +
   facet_wrap(~sign)
```

Un problema es que, como se ve en la primera figura, hay veces que un evento cae por debajo de 1sd y entonces empieza otro.

```{r}

comp[, FitWave(hgt.z, 3), by = .(sign, lag, lat)] %>% 
   ggplot(aes(lag, lat)) +
   geom_contour_fill(aes(z = amplitude)) +
   annotate("segment", x = 0, xend = 0, y = -5, yend = 5, size = 2) +
   scale_fill_viridis_c() +
   facet_wrap(~sign)
```

