---
title: ""
author: "Elio Campitelli"
output: 
   # pdf_document:
   #    latex_engine: xelatex
   powerpoint_presentation:
    # ioslides_presentation:
        fig_height: 7.6
        fig_width: 12.8
        reference_doc: template.pptx
urlcolor: blue
header_includes:
   - \usepackage[utf8]{inputenc}
---


```{r setup, include=FALSE}
# Notification
start.time <- unclass(Sys.time())
min.time <- 10
knit_doc <- knitr::knit_hooks$get("document")


knitr::knit_hooks$set(document = function(x) {
   took <- unclass(Sys.time()) - start.time
   if (unclass(Sys.time()) - start.time >= min.time) {
      notify("Done knitting!", 
             paste0("Took ", round(took), " seconds"),
             time = 5)
   }  
   knit_doc(x)
})

name <- tools::file_path_sans_ext(knitr::current_input())
knitr::opts_chunk$set(echo = FALSE,
                      cache = TRUE,
                      cache.extra = 41, 
                      warning = FALSE, message = FALSE,
                      # out.extra = "",
                      cache.path = paste0("cache/", name, "/"),
                      fig.path = paste0("fig/", name, "/")
                      # fig.align = "center"
)

# knitr::opts_chunk$set(fig.width = 13, 
#                       fig.height = 7)

library(metR)
library(data.table)
library(ggplot2)
library(magrittr)
library(patchwork)
library(here)

here <- here::here

lev.breaks <- c(1000, 500, 300, 200, 100, 50, 10)

theme_elio <- theme_minimal(base_size = 16) +
   theme(strip.background = element_rect(fill = NA, color = "gray30"),
         # text = element_text(family = font_rc),
         legend.position = "bottom", legend.box = "vertical",
         panel.spacing.y = unit(5, "mm"),
         panel.spacing.x = unit(5, "mm"),
         legend.spacing = unit(2, "mm"), 
         panel.border = element_rect(colour = "black", fill = NA),
         plot.margin = grid::unit(rep(3, 4), "mm"),
         # legend.title = element_blank(),
         legend.box.spacing = unit(3, "mm"),
         legend.margin = margin(t = -5),
         panel.grid = element_line(color = "gray10", size = 0.4, linetype = 3),
         panel.ontop = TRUE)
theme_set(theme_elio)
# theme_set(hrbrthemes::theme_ipsum_rc() + theme(panel.ontop = TRUE))

guide_colorstrip_bottom <- function(width = 25, height = 0.5, ...) {
   guide_colorstrip(title.position = "top", title.hjust = 0.5,
                    barheight = height,
                    barwidth = width, ...)
}


subset_data <- list(lat = c(-90, 0), 
                    time = lubridate::as_datetime(c("1985-01-01",
                                                    "2014-12-01")))
breaks_zero <- AnchorBreaks(0, NULL, 0)



makeActiveBinding(".", function(value) .Last.value, .GlobalEnv)

setnames <- function(x, ...) {
   names <- c(...)
   # print(names)
   data.table::setnames(x, unname(names), names(names))
}

ReIm <- function(complex) {
   list(R = Re(complex), I = Im(complex))
}

Pvaluate <- function(estimate, std.error, df, adjustement = "none") {
   p.adjust(2*pt(abs(estimate)/std.error, df, lower.tail = FALSE), method = "fdr")
}

source(here::here("scripts", "facet_nested.R"))
source(here::here("scripts", "helperfun.R"))


map_simple <- function(wrap = c(0, 360), out = "sf") {
   map <- maps::map("world", fill = TRUE, 
                    col = "transparent", plot = FALSE, wrap = wrap)
   IDs <- vapply(strsplit(map$names, ":"), function(x) x[1], 
                 "")
   proj <- sp::CRS("+proj=longlat +datum=WGS84")
   map <- maptools::map2SpatialPolygons(map, IDs = IDs, 
                                        proj4string = proj)
   
   simple <- rmapshaper::ms_simplify(map, keep = 0.015)
   simple
}

map_data <- subset(fortify(map_simple()), lat <= 0)

map <- function(subset = NULL, color = "black", size = 0.2, fill = NA, wrap = c(0, 360), ...) {
   data <- fortify(map_simple(wrap = wrap)) %>% 
      .[, c("long", "lat", "group")]
   subset <- eval(substitute(subset), envir = data)
   if (is.null(subset)) subset <- TRUE
   
   geom_polygon(data = data[subset, ], 
                aes(long, lat, group = group), 
                color = color, 
                size = size, 
                fill = fill,
                ...)
}

sep_ReIm <- function(dt, col, longer = TRUE) {
   names <- c("R", "I")
   expr <- quote(copy(dt)[, (names) := ReIm(col)])
   expr  <-  do.call(substitute, list(expr, 
                                      list(col = substitute(col))))
   data <- eval(expr)
   
   if (isTRUE(longer)) {
      data[, deparse(substitute(col)) := NULL]
      data <- setDT(tidyr::pivot_longer(data, R:I, names_to = "part", values_to = deparse(substitute(col))))
   }
   
   return(data[])
}

geom_zero <- function(dir = "h", ...) {
   switch(dir,
          h = geom_hline(yintercept = 0, ...),
          v = geom_vline(xintercept = 0, ...))
}

```


```{r read-data}
datos <- ReadNetCDF("DATA/NCEP Reanalysis/hgt.mon.mean.nc", var = c(hgt = "hgt"),
                    subset = list(level = list(500, 200), 
                                  lat = -90:0,
                                  time = c("1958-01-01", "2001-12-01"))) %>% 
   setnames(lev = "level")  

```


La idea de esto es explorar un poco la suposición de que la onda 3 es covariante en todo el hemisferio. Para eso, voy a agarrar el índice de Raphael que es el promedio de la anomalía estandarizada en tres puntos que coinciden con el máximo climatológico de la onda 3. 


```{r raphael-points}
# The three grid points chosen to represent ZW3 lie in the approximate
# location of the ridges of the wave at latitude 49S and
# longitudes 50E, 166E and 76W. The locations are based
# on van Loon and Jenne [1972, Figure 2] which shows the
# annual average location of the ridges of ZW3 in the 500 hPa
# field.
#      - Raphael 2003

points_raphael <- data.table(lat = -49, 
                             lon = ConvertLongitude(c(50, 166, -76)))

filter_raphael <- function(data, points = points_raphael) {
   data[lat %~% points_raphael$lat][lon %~% points_raphael$lon]
}

points <- datos %>%
   copy() %>% 
   .[, hgt := Anomaly(hgt), by = .(time, lev, lat)] %>% 
   filter_raphael() %>% 
   .[, hgt := frollmean(hgt, 3, fill = NA, align = "center"), by = .(lon, lat, lev)] %>%
   na.omit() %>% 
   .[, hgt := scale(hgt), by = .(lon, lat, month(time), lev)]


raphael <- points %>% 
   .[, .(zw3 = mean(hgt)), by = .(time, lev)]
```



```{r compositions, fig.cap = "Composiciones de anomalias zonales de geopotencial para la fase positiva y negativa del índice ZW3. En contornos el campo total, en sombreado, el campo sin la onda 1."}
datos %>% 
   .[raphael, on = .NATURAL] %>% 
   .[lev == 500] %>% 
   .[, hgt := Anomaly(hgt), by = .(lev, time, lat)] %>% 
   .[, .(hgt = mean(hgt)), by = .(lon, lat, phase = sign(zw3))] %>% 
   .[, phase := factor(phase, levels = c(1, -1))] %>%
   .[, hgt_f := FilterWave(hgt, -1), by = .(phase, lat)] %>% 
   ggperiodic::periodic(lon = c(0, 360)) %>% 
   ggplot(aes(lon, lat)) +
   geom_contour_fill(aes(z = hgt_f), breaks = AnchorBreaks(0, 10, 0)) +
   geom_contour2(aes(z = hgt, linetype = factor(-sign(..level..))), 
                 breaks = AnchorBreaks(0, 20, 0)) +
   geom_point(data = points_raphael, size = 3) +
   map(lat <= 0) +
   scale_y_latitude(limits = c(-90, 0)) +
   scale_x_longitude() +
   scale_fill_divergent() +
   coord_quickmap(ylim = c(NA, -15)) +
   facet_grid(phase~., labeller = labeller(phase = c("1" = "Positiva", 
                                                     "-1" = "Negativa"))) 

```


Las composiciones muestran que la fase "positiva" hay una onda 3 y en la negativa, no hay nada. Es decir, no hay una onda 3 "negativa". 

Todo bien. Pero, ¿cuán covariables son esos puntos en realidad?

```{r}
concordance <- points %>% 
   .[lev == 500] %>% 
   .[, .(concordant = sum(sign(hgt) == sign(hgt[1])) == 3), by = time] 

points %>% 
   copy() %>% 
   .[, lon := factor(lon)] %>% 
   widyr::pairwise_cor(lon, time, hgt, diag = TRUE) %>% 
   dcast(item1 ~ item2) %>% 
   knitr::kable(digits = 3, caption = "Correlación entre la anomalía estandarizada de geopotential en los tres puntos considerados por Raphael.")
```

Poco y nada. Incluso se puede ver que el punto en 285° tiene correlación NEGATIVA con el punto en 50°. Más aún, los tres puntos tienen el mismo signo de anomalías sólo `r scales::percent(concordance[, mean(concordant)])` de las veces. 


```{r}
# points %>% 
#    .[lev == 500] %>% 
#    dcast(time ~ lon, value.var = "hgt") %>% 
#    .[, -1] %>% 
#    ggplot(aes(x = .panel_x, y = .panel_y)) + 
#    geom_point(size = 0.4) + 
#    geom_smooth(method = "lm") +
#    geom_blank() +
#    ggforce::facet_matrix(vars( dplyr::everything()), layer.diag = 3, layer.upper = 3)
```

```{r}

# n <- 7
# 
# low10 <- raphael[lev == 500] %>% 
#    .[order(zw3)] %>% 
#    .[1:n] %>% 
#    .[, sign := -1] %>% 
#    .[, id := 1:.N]
# 
# top10 <- raphael[lev == 500] %>% 
#    .[order(-zw3)] %>% 
#    .[1:n] %>% 
#    .[, sign := 1] %>% 
#    .[, id := 1:.N]
# 
# datos %>% 
#    .[rbind(top10, low10), on = .NATURAL] %>% 
#    .[lev == 500] %>% 
#    .[, hgt := Anomaly(hgt), by = .(lev, time, lat)] %>% 
#    .[, hgt := FilterWave(hgt, -1), by = .(lat, time)] %>%
#    ggperiodic::periodic(lon = c(0, 360)) %>% 
#    ggplot(aes(lon, lat)) +
#    geom_contour_fill(aes(z = hgt)) +
#    geom_point(data = points_raphael) +
#    scale_fill_divergent() +
#    facet_grid(id ~ sign) +
#    map(lat <= 0) +
#    scale_y_latitude(limits = c(-90, -15))
```


Entonces, vayamos de a poco. Tomemos cada punto de Raphael uno a uno y hagamos la correlacióndel campo de geopotential (completo y anomalías zonales).


```{r, fig.cap = "Correlación del campo de geopotencial (completo y anomalías zonales) con las anomaliás estandarizadas en cada punto considerado por Raphael."}
datos %>% 
   .[lev == 500] %>% 
   copy() %>% 
   .[, hgt_z := Anomaly(hgt), by = .(time, lat, lev)] %>% 
   melt(id.vars = c("lat", "lon", "time"), measure.vars = c("hgt", "hgt_z"), 
        value.name = "hgt") %>% 
   .[points[lev == 500, .(lon_point = lon, value = hgt, time)] , on = "time", allow.cartesian = TRUE] %>%
   .[, cor.test(hgt, value)[c("p.value", "estimate")], by = .(lon, lat, variable, lon_point)] %>% 
   .[, p.value := p.adjust(p.value, "fdr"), by = .(lon_point, variable)] %>% 
   ggplot(aes(lon, lat)) +
   geom_contour_fill(aes(z = estimate), breaks = AnchorBreaks(0, 0.1, 0)) +
   geom_point(data = unique(points[, .(lat, lon)])) +
   geom_point(data = unique(points[, .(lat, lon)])[, lon_point := lon], size = 3) +
   stat_subset(aes(subset = p.value <= 0.05 & is.cross(lon, lat)), size = 0.1) +
   map(lat <= 0) +
   scale_fill_divergent() +
   scale_x_longitude() +
   scale_y_latitude() +
   coord_quickmap() +
   facet_grid(lon_point~variable, labeller = labeller(variable = c(hgt = "Geopotential completo",
                                                                   hgt_z = "Anomalías zonales"),
                                                      lon_point = LonLabel))
```

Es notorio que los campos son muy distintos y, además, no hay correlación entre los puntos. El campo asociado a anomalías en el Índico (50°E) no tiene nada que ver con lo que pasa en el pacífico. Los puntos en el pacífico, en cambio, sí tienen un poco de pinta de teleconexión. 

Otro paso más, ¿qué pasa si juntamos los puntos de a dos? 


```{r, fig.cap = "Correlación del campo de geopotencial (completo y anomalías zonales) con las anomaliás estandarizadas medias entre cada par de puntos considerado por Raphael."}

list(izquierdos = points %>% 
        copy() %>% 
        .[lev == 500] %>% 
        .[lon %~% c(50, 165)] %>% 
        .[, .(value = mean(hgt)), by = time],
     derechos = points %>% 
        copy() %>% 
        .[lev == 500] %>% 
        .[lon %~% c(165, 285)] %>% 
        .[, .(value = mean(hgt)), by = time],
     extremos = points %>% 
        copy() %>% 
        .[lev == 500] %>% 
        .[lon %~% c(50, 285)] %>% 
        .[, .(value = mean(hgt)), by = time]) %>% 
   rbindlist(idcol = "index") -> indexes



datos %>% 
   copy() %>% 
   .[lev == 500] %>% 
   .[, hgt_z := Anomaly(hgt), by = .(time, lat)] %>% 
   melt(id.vars = c("lat", "lon", "time"), measure.vars = c("hgt", "hgt_z"), 
        value.name = "hgt") %>% 
   .[indexes, on = "time", allow.cartesian = TRUE] %>% 
   .[, cor.test(hgt, value)[c("p.value", "estimate")], by = .(lon, lat, index, variable)] %>% 
   .[, p.value := p.adjust(p.value, "fdr"), by = .(index, variable)] %>% 
   ggplot(aes(lon, lat)) +
   geom_contour_fill(aes(z = estimate), breaks = AnchorBreaks(0, 0.1, 0)) +
   stat_subset(aes(subset = p.value <= 0.05 & is.cross(lon, lat)), size = 0.1) +
   geom_point(data = unique(points[, .(lat, lon)])) +
   map(lat <= 0) +
   scale_fill_divergent() +
   scale_x_longitude() +
   scale_y_latitude() +
   coord_quickmap() +
   facet_grid(index~ variable, labeller = labeller(variable = c(hgt = "Geopotential completo",
                                                                hgt_z = "Anomalías zonales")))
```




Otra cosa...
Datos diarios con media móvil de 31 días -> EOF complejo en 200 hPa.



```{r include=FALSE}
remove(datos)
remove(points)
gc()
```



```{r}
d_eof <- ReadNetCDF("~/DATOS/reanalisys/NCEP Reanalysis/hgt.daily.nc", 
                    vars = c(hgt = "hgt"),
                    subset = list(level = 200,
                                  time = c("1980-01-01", NA),
                                  lat = c(-80, -20))) %>% 
   .[, hgt_z := Anomaly(hgt), by = .(lat, time)] %>% 
   .[, hgt_z_low := frollmean(hgt_z, 31, align = "center"), by = .(lon, lat)] %>% 
   .[!is.na(hgt_z_low)] %>% 
   .[, hgt_z_low := hgt_z_low*sqrt(cos(lat*pi/180))] %>%
   .[, hgt.cpx := spectral::analyticFunction(hgt_z_low),
     by = .(lat, time)] %>% 
   .[, hgt_z_low := hgt.cpx] %>% 
   EOF(hgt_z_low ~ time | lon + lat, n = 1:2, data = .)
```



```{r, fig.cap = "Patrones espaciales de EOF complejos"}
d_eof$right %>% 
   sep_ReIm(hgt_z_low, FALSE) %>% 
   ggplot(aes(lon, lat)) +
   geom_contour_fill(aes(z = R)) +
   geom_contour2(aes(z = I, linetype = factor(sign(..level..)))) +
   map(lat <= 0) +
   scale_fill_divergent() +
   coord_quickmap() +
   facet_wrap(~PC, ncol = 2) 
```


```{r, fig.cap = "Series temporales"}
d_eof$left %>%
   sep_ReIm(hgt_z_low) %>% 
   ggplot(aes(time, hgt_z_low)) +
   geom_line() +
   geom_smooth() +
   facet_grid(part~PC)
```

```{r}

my_spectrum <- function(data, spans = NULL, R = 1000, ..., probs = 0.95) {
   mtm <- spec.pgram(data, spans = spans, ..., plot = FALSE)
   
   out <- as.data.table(mtm[c("freq", "spec")])
   
   out[, boot_null := null_spec(data, spans = spans, R = R, ..., probs = probs)]
   
   return(out[])
}



null_spec <- memoise::memoise(function(data, spans, R = 1000, ..., probs = 0.95) {
   
   b <- boot::boot(data, function(d, i) spec.pgram(d[i], spans = spans, 
                                                   ...,
                                                   plot = FALSE)$spec, 
                   R = R)
   
   apply(b$t, 2, quantile, probs = probs)
}
)
```



```{r, fig.cap = "Peridiogramas"}
d_eof$left %>% 
   sep_ReIm(hgt_z_low) %>%
   .[, hgt_z_low := scale(hgt_z_low), by = .(PC, part)] %>%
   .[, my_spectrum(hgt_z_low, spans = 5, R = 1, detrend = TRUE, demean = TRUE),
     by = .(PC, part)] %>% 
   # .[, spec.pgram(hgt_z_low, span = c(3, 5), detrend = TRUE, 
   #                demean = TRUE, plot = FALSE)[c("freq", "spec")], 
   #   by = .(PC, part)] %>% 
   # .[, my_spectrum(hgt_z_low, span = 5, R = 10000, detrend = TRUE, demean = TRUE),
   #   by = .(PC, part)] %>% 
   ggplot(aes(1/freq/365*12, spec, color = part)) +
   geom_line() +
   geom_line(aes(y = boot_null), linetype = 2) +
   scale_x_log10("Period (meses)", expand = c(0, 0), limits = c(1, NA),
                 breaks = c(1, 12*c(1/4, 1/2, 1, 2, 4, 8, 16))) +
   scale_y_continuous("Spectrum", expand = expansion(mult = c(0, 0.05), add = 0)) +
   # scale_y_log10("Spectrum", expand = expansion(mult = c(0, 0.05), add = 0)) +
   annotation_logticks(sides = "b") +
   scale_color_brewer("Part", palette = "Set1") +
   facet_grid(~ PC) 
```


```{r, fig.cap = "Ciclo anual de cada EOF"}
d_eof$left %>% 
   sep_ReIm(hgt_z_low) %>% 
   .[, hgt_z_low := scale(hgt_z_low), by = .(PC, part)] %>%
   .[, time2 := update(time, year = 1900)] %>% 
   ggplot(aes(time2, hgt_z_low)) +
   geom_line(size = 0.1, alpha = 0.3, aes(group = year(time))) +
   geom_smooth(method = "loess", span = 31/365, n = 400, method.args = list(degree = 1)) +
   scale_x_datetime(date_labels = "%b", date_breaks = "2 month") +
   facet_grid(part~PC)
```



```{r, fig.cap = "Peridiograma de la amplitud"}
d_eof$left %>% 
   copy() %>% 
   .[, hgt_z_low := Mod(hgt_z_low)] %>% 
   .[, hgt_z_low := scale(hgt_z_low), by = .(PC)] %>%
   .[, my_spectrum(hgt_z_low, spans = 5, R = 1, detrend = TRUE, demean = TRUE),
     by = .(PC)] %>% 
   ggplot(aes(1/freq/365*12, spec)) +
   geom_line() +
   geom_line(aes(y = boot_null), linetype = 2) +
   scale_x_log10("Period (meses)", expand = c(0, 0), limits = c(1, NA),
                 breaks = c(1, 12*c(1/4, 1/2, 1, 2, 4, 8, 16))) +
   scale_y_continuous("Spectrum", expand = expansion(mult = c(0, 0.05), add = 0)) +
   # scale_y_log10("Spectrum", expand = expansion(mult = c(0, 0.05), add = 0)) +
   annotation_logticks(sides = "b", base = 12) +
   scale_color_brewer("Part", palette = "Set1") +
   facet_grid(~ PC)
```

```{r, fig.cap = "Ciclo anual de la amplitud"}
d_eof$left %>% 
   copy() %>% 
   .[, phase := circular::circular(Arg(hgt_z_low), mod = "2pi")] %>% 
   .[, mag := Mod(hgt_z_low)] %>% 
   .[, time2 := update(time, year = 1900)] %>% 
   # .[, .(phase = mean(phase),
   #       mag = mean(mag),
   #       phase_sd = sd(phase)/sqrt(.N),
   #       mag_sd = sd(mag)/sqrt(.N)), by = .(PC, time)] %>% 
   ggplot(aes(time2, mag)) +
   # geom_ribbon(aes(ymin = mag - 2*mag_sd, 
   #                 ymax = mag + 2*mag_sd), alpha = 0.5) +
   geom_line(size = 0.1, alpha = 0.3, aes(group = year(time))) +
   geom_smooth(method = "loess", span = 31/365, n = 400, method.args = list(degree = 1)) +

   # geom_smooth(method = "loess", span = 31/365, n = 400) +
   scale_x_datetime(date_labels = "%b", date_breaks = "2 month") +
   facet_grid(~PC)
```


```{r, fig.cap = "Ciclo anual de la fase (para casos con magnitud >= 0.0025)"}
d_eof$left %>% 
   copy() %>% 
   .[, phase := circular::circular(Arg(hgt_z_low), mod = "2pi")] %>% 
   .[, mag := Arg(hgt_z_low)] %>% 
   .[, time2 := update(time, year = 1900)] %>% 
   .[mag >= 0.0025] %>% 
   # .[, .(phase = mean(phase),
   #       mag = mean(mag),
   #       phase_sd = sd(phase)/sqrt(.N),
   #       mag_sd = sd(mag)/sqrt(.N)), by = .(PC, time)] %>% 
   ggplot(aes(time2, mag)) +
   # geom_ribbon(aes(ymin = mag - 2*mag_sd, 
   #                 ymax = mag + 2*mag_sd), alpha = 0.5) +
   geom_line(size = 0.1, alpha = 0.3, aes(group = year(time))) +
   geom_smooth(method = "loess", span = 31/365, n = 400, method.args = list(degree = 1)) +

   # geom_smooth(method = "loess", span = 31/365, n = 400) +
   scale_x_datetime(date_labels = "%b", date_breaks = "2 month") +
   facet_grid(~PC)
```


```{r, fig.cap = "Densidad de phase."}
d_eof$left %>% 
   copy() %>% 
   .[, phase := circular::circular(Arg(hgt_z_low), mod = "2pi")] %>% 
   .[, mag := Arg(hgt_z_low)] %>% 
   .[, time2 := update(time, year = 1900)] %>% 
   # .[mag >= 0.0025] %>% 
   # .[, .(phase = mean(phase),
   #       mag = mean(mag),
   #       phase_sd = sd(phase)/sqrt(.N),
   #       mag_sd = sd(mag)/sqrt(.N)), by = .(PC, time)] %>% 
   ggplot(aes(time2, mag)) +
   geom_point(alpha = 0.1, size = 0.2) +
   # geom_ribbon(aes(ymin = mag - 2*mag_sd, 
   #                 ymax = mag + 2*mag_sd), alpha = 0.5) +
   # geom_line(size = 0.1, alpha = 0.3, aes(group = year(time))) +
   geom_density_2d() +
   # geom_smooth(method = "loess", span = 31/365, n = 400, method.args = list(degree = 1)) +

   # geom_smooth(method = "loess", span = 31/365, n = 400) +
   scale_x_datetime(date_labels = "%b", date_breaks = "2 month") +
   facet_grid(~PC)
```

```{r, fig.cap = "Fase del ciclo anual de R e I."}
d_eof$left %>%
   sep_ReIm(hgt_z_low, FALSE) %>% 
   copy() %>% 
   # .[, phase := Arg(hgt_z_low)] %>% 
   .[, time2 := update(time, year = 1900)] %>% 
   .[, .(R = mean(R), I = mean(I)), by = .(PC, time2)] %>% 
   .[, phase := atan2(I, R)] %>% 
   .[, phase := signal::unwrap(phase), by = .(PC)] %>% 
   ggplot(aes(time2, phase)) +
   geom_line() +
   scale_x_datetime("", date_labels = "%b", date_breaks = "2 month") +
   facet_grid(~PC)
```






